【裁判字號】    88,訴,3917
【裁判日期】    890831
【裁判案由】    返還價金
【裁判全文】
台灣台北地方法院民事判決  八十八度訴字第三九一七號
    原      告  友元光碟股份有限公司
    法定代理人  丙○○
    訴訟代理人  徐玉蘭律師
    複  代理人  楊嘉文律師
    被      告  鶴鳴實業有限公司
                            設台北市○○○路五一號一樓
    法定代理人  乙○○      住.
    訴訟代理人  陳純仁律師
                甲○○      住台北市○○○路五一號一樓
右當事人間請求返還價金事件，本院判決如左：
    主      文
被告應給付原告新台幣貳佰伍拾肆萬伍仟貳佰元及自民國八十七年十月三日起至清償
日止，按週年利率百分之五計算之利息。
訴訟費用由被告負擔。
本判決於原告以面額新台幣捌拾肆萬捌仟肆佰元之第一商業銀行內湖分行可轉讓定期
存單為被告供擔保後，得假執行。但被告如於假執行程序實施前，以新台幣貳佰伍拾
肆萬伍仟貳佰元為原告預供擔保，得免為假執行。
    事      實
甲、原告方面：
  一、聲明：除假執行擔保物外，如主文第一項所示。
  二、陳述：
    (一)、緣原告於民國（下同）八十七年七月二十九日向被告訂購其為原告之工作環
        境需求所設計規劃之非線性剪接工作站之設備（內含ＭＡＣ九六００／三０
        ０，ＡＰＰＬＥ20.吋螢幕、蘋果鍵盤、ＡＴＴＯ  ＥＸＰＲＥＳＳ  ＰＣＩ
          ＬＶＤ硬碟機、影像剪接卡、及時剪接軟體、ＭＡＤＲＡＳ  ＡＶ訊號轉
        換器、ＡＤＯＢＥ剪接軟體、ＡＤＯＢＥ特效軟體、特效軟體ＰＬＵＧ  Ｉ
        Ｎ、多媒體製作軟體等），價金新台幣（下同）一百八十三萬六千四百五十
        元，及光纖網路架構之設備（內含光纖網路卡五片、光纖橋接器、光纖集線
        器各一台），價金七十萬八千七百五十元。因被告央求原告融通在驗收前先
        予付款，被告保證一定使設備完善，達到預定之功能，原告乃於八十七年十
        月三日付清全部貨款。惟就非線性剪接工作站之合約，被告於八十七年九月
        九日及十日雖陸續交付部分商品，然最重要之如附表報價單第七項所示之及
        時剪接軟體（ＡＶＩＤ，ＩＭＡＸ  ＳＴＲＡＴＡ  ＳＰＨＥＲＥ）及第九
        項至第十二項所示各軟體之合法軟體證明文件（包括光碟片、版權證明書、
        產品保證書等），被告並未一併交付；而光纖網路架構設備被告則始終未為
        原告安裝。原告遂於八十八年二月廿二日委請徐玉蘭律師發函通知被告解除
        八十七年七月廿九日光纖網路架構合約，並催告被告於函到五日內交付及時
        剪接軟體予原告，逾期未履行即解除八十七年七月廿九日之非線性剪接工作
        站合約。故光纖網路架構合約應於八十八年二月廿三日被告收到該函時發生
        解除之效力，非線性剪接工作站之合約，因被告未依限交付及時剪接軟體，
        亦於八十八年三月一日發生解除之效力，依民法第二百五十九條規定，被告
        自應返還價金予原告。
    (二)、被告於原告解除契約後方思補救，邀原告於八十八年三月九日協商。當日會
        議時，被告方補交如附表報價單所示之非線性剪接工作站第九項至第十二項
        軟體之合法證明文件（見八十八年三月九日會議紀錄結論欄１之Ａ），並承
        諾於八十八年三月廿日為原告另行安裝ＩＭＡＸ  ＭＩＣＲＯ  ＳＰＨＥＲ
        Ｅ二．０版（免費升級版）供原告試用，使整套剪接工作站設備於當日全面
        上線運作（見同日會議紀錄結論欄１之Ｂ及證人葉佳修八十八年十一月九日
        之證言）（關於光纖網路架構設備之補救，另於(八)敘述）。被告希望以ＩＭ
        ＡＸ  ＭＩＣＲＯ  ＳＰＨＥＲＥ（下稱ＩＭＡＸ  ＭＳ）代替原合約應交
        付之及時剪接軟體ＩＭＡＸ  ＳＴＲＡＴＡ  ＳＰＨＥＲＥ（下稱ＩＭＡＸ
          ＳＳ），然ＩＭＡＸ  ＭＳ與ＩＭＡＸ  ＳＳ乃不同等級之產品，ＩＭＡ
        Ｘ  ＭＳ在價錢及功能上遜於ＩＭＡＸ  ＳＳ甚多，原告並無義務接受ＩＭ
        ＡＸ  ＭＳ以取代ＩＭＡＸ  ＳＳ。原告抱著死馬（已經解約）當活馬（修
        改原合約內容，重新訂約）醫之心理，再給被告一次機會，以尋求解決之道
        。
    (三)、八十八年三月廿日（或四月三日，詳細日期不能確定）被告派員安裝ＩＭＡ
        Ｘ  ＭＳ，約定三天後驗收。但被告公司之候福星卻不來驗收，原告發現因
        軟硬體不相容，無法同時作聲音與影像之剪接，須利用其他硬體設備才能剪
        接聲音，完全不具備契約所要求之及時同步剪接聲音與影像之基本功能；另
        訊號轉接處理器不能以系統遙控，只能手控。復因非線性剪接工作站之設備
        ，被告分向三個地方購買硬體（麥金塔電腦）軟體（ＩＭＡＸ  ＭＳ）及Ｓ
        ＤＸ卡（影像剪接卡或影像捕捉卡），而ＳＤＸ卡（影像剪接卡或影像捕捉
        卡）必須由原廠修改才能與ＩＭＡＸ  ＭＳ軟體相容，未修改之前會產生影
        像偏移之問題，原告無法驗收（見證人葉佳修八十八年六月七日函及證人葉
        佳修八十八年十一月九日之證言、王連興八十九年二月十七日之證言、
        游維德、張哲國八十九年三月十六日之證言）。被告自稱於八十八年七月初
        將ＳＤＸ卡（影像剪接卡或影像捕捉卡）送美國原廠修改，但因修改須付原
        廠費用，否則得購買參仟美金之新版ＳＤＸ卡（見證人候福星八十九年三月
        十六日證言），候福星不願再支付費用，自無法取得合用之ＳＤＸ卡，以解
        決影像偏移之問題。自八十八年四月至六月，原告公司之張哲國多次電話催
        促被告改善（有張哲國八十九年三月十六日庭呈之電話紀錄單可稽），被告
        指派不懂技術之郭先生聯繫，於事無補。至張哲國所作電話通話紀錄，確係
        針對受話人及受話內容紀錄，毫無虛偽。被告以郭銀成於八十八年五月底離
        職，不可能於六月十四日仍與張哲國通電，但被告未提出郭銀成離職時間之
        證明，所辯毫無可信。
    (四)、八十八年七月十三日原告再次催告被告於七日內解決非線性剪接工作站之瑕
        疵，否則應退還價金。八十八年七月十六日下午三時廿分，被告派李宗華至
        設備所在地將如附表報價單第六項所示之ＴＲＵＥＶＩＳＩＯＮ數位ＭＡＤ
        ＲＡＳ訊號轉換器搬回被告公司測試，並保證於七月十六日廿四時以前提出
        測試結果，並於本星期（至十七日星期六）提出解決方案，使機器正常運作
        ，由被告公司總經理姜志雄、工程師李宗華、原告公司張哲國在書面文字上
        簽名承認（見游維德、張哲國、候福星八十九年三月十六日之證言）。
    (五)、八十八年七月十六日被告搬回ＴＲＵＥＶＩＳＩＯＮ數位ＭＡＤＲＡＳ訊號
        轉換器，並未在七月十六日提出報告，亦未於十七日提出解決方案。原告催
        促被告返還價金。被告八十八年七月廿九日再至原告公司協商，借予原告類
        比式之ＴＲＵＥＶＩＳＩＯＮ訊號轉換器及類比之ＲＴＸ影像剪接卡，以便
        在原購之ＴＲＵＥＶＩＳＩＯＮ數位ＭＡＤＲＡＳ訊號轉換器及ＳＤＸ卡（
        影像剪接卡或影像捕捉卡）測試及送修階段暫供原告使用，但原告原無意使
        用類比式產品，故並未使用（見游維德八十九年三月十六日證言）。
    (六)、八十八年八月十日被告公司姜志雄總經理致原告函謂ＳＤＸ卡（影像剪接卡
        或影像捕捉卡）子卡已由美國總公司寄回，但仍有影像偏移問題，被告會儘
        速改善。八十八年八月廿三日原告公司之游維德再傳真給姜志雄，請問ＳＤ
        Ｘ卡（影像剪接卡或影像捕捉卡）母卡及子卡何時可以修復，及聲音無法剪
        輯之問題有無解決方案。姜志雄回稱「（ＳＤＸ卡）美國還在查，若寄回來
        ，當儘快送回」及「用你們本身的ＡＭＰ３卡重錄聲音即可」（亦即仍無法
        同時剪接聲音及影像），以此搪塞原告。之後游維德多次催促，被告相應不
        理，至今仍未返還ＳＤＸ卡，亦未退款（見游維德八十九年三月十六日之證
        言）。
  (七)、被告在原告八十八年三月一日解除非線性剪接工作站合約後，希以ＩＭＡＸ
        ＭＳ代替原合約之ＩＭＡＸ  ＳＳ交貨，但ＳＤＸ卡（影像剪接卡或影像捕
        捉卡）與ＩＭＡＸ  ＭＳ不相容，被告始終無法修改ＳＤＸ卡以解決影像偏
        移之問題及聲音、影像無法同時剪接之問題。原告既已解約，更不接受被告
        以不合原契約預定效用之次級品替代，被告自應返還買賣價金及給付遲延利
        息。
    (八)、被告於八十七年七月為原告設計規劃之光纖網路架構設備，係為藉網路聯結
        原告之五個工作平台，分別為原告原有之ＳＧＩ、個人電腦ＰＣ、麥金塔Ｓ
        ＯＮＩＣＳＯＬＵＴＩＯＮ  ＤＶＤ影像壓縮機、麥金塔ＳＯＮＩＣ  ＳＯ
        ＬＵＴＩＯＮ  ＤＶＤ聲音壓縮機及向被告新購之非線性剪接工作站五個平
        台，所以被告公司之候福星規劃須購買五片光纖網路卡（見圖示說明及照片
        與八十九年三月十六日游維德、張哲國證言），若有一個平台無法連線，即
        無法達到合約預定之效用。甲○○可能在八十七年八月ＳＯＮＩＣ  ＳＯＬ
        ＵＴＩＯＮ首席工程師來台時，詢問方知單有光纖網路卡、橋接器、集線器
        根本無法連接五個平台，必須另有跨平台軟體才可運作而ＳＯＮＩＣ  ＳＯ
        ＬＵＴＩＯＮ正在開發該軟體。因此在八十七年九月交貨後，候福星迄未為
        原告拆封安裝。候福星因不知跨平台軟體尚未問世而規劃錯誤（見證人王連
        興八十九年二月十七日證言），非但不承認錯誤，反而以消極之不理會、不
        合作態度面對原告之電話催促與質疑（見證人游維德、張哲國八十九年三月
        十六日證言）。在原告於八十八年二月廿二日以律師函通知被告解約後，被
        告才於八十八年三月九日開會時向原告聲稱ＳＯＮＩＣ  ＳＯＬＵＴＩＯＮ
        的ＤＶＤ  ＣＲＥＡＴＯＲ  一．０升級版中之跨平台軟體ＬＩＧＨＴ  Ｓ
        ＰＥＥＤ剛剛上市，如於八十八年四月九日前購買ＤＶＤ  ＣＲＥＡＴＯＲ
        一．０升級版，可享價格優惠之銷售方案並免費贈送ＬＩＧＨＴ  ＳＰＥＥ
        Ｄ軟體，如此可能解決跨平台之問題。原告原以為被告之設計（光纖網路卡
        、橋接器、集線器）乃光纖網路設備所需之全部設備，當初被告未曾提及要
        加裝跨平台軟體，如今又要原告花錢添購新軟體，原告必須審慎評估。然候
        福星稱不買ＤＶＤ  ＣＲＥＡＴＯＲ  一．０升級版，光纖網路就不能運作
        ；買了ＤＶＤ  ＣＲＥＡＴＯＲ  一．０升級版，也無法保證光纖網路可以
        運作。因ＤＶＤ  ＣＲＥＡＴＯＲ  一．０升級版不甚穩定，且直到八十八
        年七月廿九日雙方會議時被告仍無法保證升級後，能夠使原告位居最重要的
        ＤＶＤ整合編輯工作平台的ＳＧＩ（為ＤＡＩＫＩＮ公司產品）在ＬＩＧＨ
        Ｔ  ＳＰＥＥＤ軟體運作下，與ＤＶＤ  ＣＲＥＡＴＯＲ  一．０升級版配
        合無間及與其他平台連線整合，原告當即決定不再花數佰萬元購買升級品，
        以免買了ＬＩＧＨＴ  ＳＰＥＥＤ卻使ＳＧＩ歸於無用，蒙受雙重損失。甚
        至於八十八年十月，ＳＯＮＩＣ  ＳＯＬＵＴＩＯＮ之ＫＩＲＫ  ＰＡＵＬ
        ＳＥＮ之函件承認ＣＲＥＡＴＯＲ  一．０版（含ＬＩＧＨＴ  ＳＰＥＥＤ
        ）尚無法匹配ＳＧＩ工作站，如要跨所有平台，須至ＣＲＥＡＴＯＲ二．０
        版問世後才能解決，將來二．０版則全部不用ＬＩＧＨＴ  ＳＰＥＥＤ，Ｋ
        ＩＲＫ  ＰＡＵＬＳＥＮ建議原告至二．０版再作升級。由此可見候福星根
        本無意真正解決問題，只是叫原告再砸錢購買沒有效益之昂貴軟體卻又不負
        任何保證責任。被告建議之光纖網路設備完全無法達到契約之預定效用，原
        告亦無義務再添購無用之軟體，被告未依契約履行，原告解除契約，請求返
        還價金及給付遲延利息，至為有理。
    (九)、本案關於非線性剪接工作站之合約，因被告遲延交付主要商品及文件，原告
        於八十八年二月廿二日依民法第二百五十四條規定催告被告於函到五日內交
        付及時剪接軟體，逾期未交付即解除合約。被告未依限交付，該合約已於八
        十八年三月一日發生解除之效力。另關於光纖網路架構設備合約，被告雖然
        交付合約上所列之光纖網路卡、橋接器、集線器，但因被告當初規劃錯誤，
        以為上述三件設備即可達到以光纖網路聯結五個工作平台之目的與效用，事
        後被告發現尚須其他軟體才能運作，葉佳修可能也知設計錯誤，故自八十七
        年九月十日交貨後，即將三件設備堆置一旁，迄未拆封。迨至八十七年底原
        告盤點時，發現上開物品，屢催候福星安裝，未蒙置理。因被告不予安裝，
        原告完全無法使用因買賣所受領之標的物。按科技專業物品應由出賣人為買
        受人安裝，此乃買賣關係發展過程中出賣人為輔助買受人實現債權所產生之
        附隨義務。被告不為安裝，不僅係債務不履行之遲延給付，亦構成不完全給
        付。原告屢催被告安裝未果，方於八十八年二月廿二日委託律師發函逕行通
        知解除契約。蓋以即使被告將光纖網路卡等拆封、安裝，然因缺乏整合之軟
        體，以原先錯誤之設計，無論如何均無法達到契約預定之效用，且係不能補
        正者（被告要求原告另購數百萬元之ＬＩＧＨＴ  ＳＰＥＥＤ軟體解決，但
        此一軟體並非原契約之買賣標的，被告又拒絕免費補足予原告，且縱使安裝
        ＬＩＧＨＴ  ＳＰＥＥＤ仍無法達到聯結五個平台的預定效果，自屬不能補
        正）。依民法第二百二十七條第一項之規定「因可歸責於債務人之事由，致
        為不完全給付者，債權人得依關於給付遲延或給付不能之規定行使其權利。
        」，原告當可依民法第二百五十四條及第二百二十六條、第二百五十六條規
        定，逕行解除契約，請求返還價金。在此併予說明者，乃徐律師八十八年二
        月廿二日受託發函時，因與律事務所聯絡之原告黃祕書不甚了解光纖網路合
        約之履約狀況，誤以為光纖網路架構設備已經安裝，但無法上線運作，致徐
        律師函中乃稱無法上線運作，惟實際情況（尚未拆封安裝）較前函所述之情
        況（安裝上線無法運作）有過之而無不及，且此一疏誤，並不影響被告遲延
        給付及給付不能之事實，故原告解除契約，自屬合法。其次，被告就光纖網
        路設備合約應依民法第三百五十四條規定負物之瑕疵擔保責任，亦即被告應
        擔保該設備於交付原告時，無滅失或減少其通常效用或契約預定效用之瑕疵
        。被告明知無法擔保物之效用，乃迴避拆封、安裝，原告當時雖不知原因為
        何，但已料到必是物之本身或效用上有嚴重之瑕疵致欠缺契約預定之效用而
        無法使用，否則被告不致於在交付後五個月不聞不問。被告既應負前開瑕疵
        擔保責任，原告依民法第三百五十九條規定，得不經催告，逕行解除契約，
        此一解除契約，對於被告並無顯失公平之處。蓋以在此情形下，若不允許原
        告解除契約，僅得請求減少價金，則原告能減之價金有限，且仍需保留形同
        廢物之光纖網路卡、橋接器等，或額外支出與原契約價金顯不相當之價金另
        購ＬＩＧＨＴ  ＳＰＥＥＤ或ＳＯＮＩＣ  ＳＯＬＵＴＩＯＮ升級版軟體，
        對原告而言，反失公平。原告於受領光纖網路設備後六個月內，於八十八年
        二月廿二日發函通知解除契約，依民法第三百五十九條規定，亦完全合法。
    (十)、對於被告答辯之陳述：
      １、被告一再辯稱其於八十七年九月九日及十日已經交付全部非線性剪接工作
          站合約之商品（含及時剪接軟體），由陳善楨驗收，原告才給付貨款云云
          。惟查：
        、陳善楨八十八年十二月九日於鈞院就非線性剪接工作站設備作證時證稱
            「（被告）有交付部分貨品，並非如驗收單上所寫全部到貨」、「友元
            為了方便被告請款」、「當時就知道他所送交的產品無法運作．．．經
            聯絡被告，被告保證可以運作」、「被告並沒有將及時剪接軟體交付（
            如附表報價單第７項所示ＡＶＩＤ、ＳＳ），而是用其他代替品安裝測
            試」。俱證被告於八十七年九月十日並未交付所有報價單上之商品，原
            告更不可能驗收。
        、葉佳修八十八年六月廿四日所撰電子郵件「給鶴鳴的存證信函」中謂「
            確認多媒體總監葉佳修，於驗收零組件手續中雖經報備，便宜行事給予
            方便，缺件驗收全額付訖在先，無法督促貴方依約組裝在後．．．」，
            及葉佳修八十八年六月七日存證信函指明所購設備至發函日止，無法正
            常運作驗收。葉佳修八十八年十二月九日作證時亦稱其拒絕收受被告交
            付之及時剪接軟體，足證八十七年九月原告只收到部分貨品，並未驗收
            全部設備。被告提出之驗收單只是為便利被告向原告融通先行取款之形
            式手續而已，並無實質之證據力。
      、八十八年三月九日之會議中，被告承認尚欠及時剪接軟體，若八十七年
            九月九日已經驗收完畢，被告何須在八十八年三月九日承諾於八十八年
            三月廿日安裝及時剪接軟體及四月份安裝光纖網路設備？以上種種足證
            被告在八十七年九月確實未完成驗收。
      ２、被告又稱其八十八年三月廿日交付之及時剪接軟體，原告已於八十八年五
          月完成驗收云云，然查：
      、被告在原告解約後，試圖挽回，希以安裝ＩＭＡＸ  ＭＳ試用代替ＩＭ
            ＡＸ  ＳＳ，此係被告一廂情願之想法。原告係依被告之非線性剪接工
            作站報價單所載項目，認定被告應交付者為ＡＶＩＤ品牌產品、ＩＭＡ
            Ｘ  ＳＳ產品軟體，此係確定指明品牌及名稱之產品，原告從未同意被
            告可給付比照之產品（否則合約上應寫明「或其同級品牌」「或次級品
            牌」）。被告企圖以次級之ＩＭＡＸ  ＭＳ軟體替代較高級之ＩＭＡＸ
            ＳＳ軟體，原告並無接受之義務。
      、被告為圖便宜，其交付給原告之非線性剪接工作站設備，非原廠完整之
            設備，而係拼裝貨（見候福星八十九年一月十三日之證言），ＳＤＸ卡
            （影像剪接卡或影像捕捉卡）本身雖無問題，但因ＩＭＡＸ  ＭＳ軟體
            與ＳＤＸ卡不能相容，若欲使ＩＭＡＸ  ＭＳ功能正常，必須修改ＳＤ
            Ｘ卡或更換新的ＳＤＸ卡。但被告不願再花參仟美金購買新卡，以解決
            與ＩＭＡＸ  ＭＳ不相容之問題，以致影像偏移及聲音、影像不能同時
            剪接之嚴重瑕疵始終無法解決。候福星推稱簽約當時未想到換卡及軟體
            不相容之問題，然而站在專業廠商之立場，被告焉有理由將其無知作為
            推卸責任之藉口。即使被告打算安裝ＩＭＡＸ  ＭＳ代替ＩＭＡＸ  Ｓ
            Ｓ，該ＩＭＡＸ  ＭＳ亦不能達到上述最基本功能之要求。被告八十八
            年七月廿九日搬回主機測試，即證明原告從未驗收有瑕疵之設備，被告
            在解約後四、五個月期間，仍無法試行找出其他補救方案，原告對其仁
            至義盡，只有堅持已經解約，請求回復原狀。
      ３、被告辯稱光纖網路架構合約，係因原告不肯購買ＬＩＧＨＴ  ＳＰＥＥＤ
          軟體，以致無法使用，乃原告本身之問題，與被告無涉，八十九年三月十
          六日候福星當庭又稱，原告之ＳＧＩ是過時的產品，與被告無關，不能連
          線是原告自己設備之問題，乃原告不肯將軟體升級並淘汰ＳＧＩ，且被告
          於同期間售予樺漢公司、榮民總醫院之同樣設備，均無問題云云。惟查：
      、光纖網路架構設備之如附表報價單中載明每一工作站需用一片光纖網路
            卡，共需五片，證明被告之前負責人甲○○為原告規劃者確係依游維德
            告知之五個工作平台，將原告所有作業平台整合納入光纖網路系統。證
            人張哲國八十九年三月十六日作證時亦稱「我（們）從頭就沒有要把Ｓ
            ＧＩ硬體剔除掉」，ＳＧＩ穩定而有效，ＳＯＮＩＣ  ＳＯＬＵＴＩＯ
            Ｎ之ＣＲＥＡＴＯＲ  一．０版速度雖快，但不穩定，原告從未放棄Ｓ
            ＧＩ。被告無法解釋為何規劃五張光纖網路卡，硬說ＳＧＩ應該淘汰。
            若被告可以不管ＳＧＩ，為何要設計五張光纖網路卡？為何後來又要原
            告購買ＬＩＧＨＴ  ＳＰＥＥＤ軟體，以將ＳＧＩ連線？被告所辯，實
            是互相矛盾。
      、證人陳善楨證稱「光纖網路沒有安裝在硬體上，根本無法運作」、「採
            購時並未提到ＬＩＧＨＴ  ＳＰＥＥＤ」，證人張哲國亦證稱「原告在
            採購時，被告並沒有提到要買ＳＯＮＩＣ  ＳＯＬＵＴＩＯＮ的貨品或
            是ＬＩＧＨＴ  ＳＰＥＥＤ，我以為買了這些貨品就可以用。到八十八
            年三月九日開會才知道要買ＳＯＮＩＣ  ＳＯＬＵＴＩＯＮ的貨品才可
            以使用。」。不僅原告購買光纖網路設備時不知尚須購買跨平台軟體，
            被告當初規劃時亦係不知，事後得知若無軟體不能運作，仍不肯坦白認
            錯，一再迴避原告安裝之要求，直至八十八年三月九日才說要買ＣＲＥ
            ＡＴＯＲ  一．０升級版，以解決軟體問題。證人王連興八十九年二月
            十七日已到庭證明被告在不知跨平台軟體尚未開發完成，上市日期未知
            之情況下，為原告規劃光纖網路設備，實嫌太早，事實上是一個錯誤的
            規劃。被告在簽約後八個月，ＬＩＧＨＴ  ＳＰＥＥＤ問世後，才要原
            告購買，補足設備，原告成為其實驗品。原告若早知還須購買數佰萬元
            之ＬＩＧＨＴ  ＳＰＥＥＤ後，光纖網路設備才能運作，且尚無法保證
            可使五個平台連線，原告絕不會依被告之建議購買光纖網路卡、集線器
            、橋接器。
      、候福星迄今均不敢保證增購ＬＩＧＨＴ  ＳＰＥＥＤ可以使原告之五個
            平台順利連線，反而推稱原告應該淘汰ＳＧＩ，此已違背兩造當初締約
            之前提及認識。至於被告另售樺漢公司或榮總之設備，是否與被告購買
            者相同？其等原有之設備是否與原告相同？購買時間是否在原告之後？
            因被告未能舉證，自無可採。
        、被告於前次辯論庭提出其售予樺漢公司之設備照片，並稱其為樺漢公司
            安裝之時間與原告相差約一個月云云。然查，被告不提出其售與樺漢公
            司之合約及發票、出貨單、驗收單證明其出售之標的及安裝之時間，只
            提出幾張照片，恐係另有隱情，該等設備是否真為被告售予樺漢公司者
            ，自有疑問。即使照片所示之設備確係樺漢公司所購者，依被告所提之
            照片及說明可知，樺漢公司乃係直接向被告購買ＳＯＮＩＣ  ＳＯＬＵ
            ＴＩＯＮ之ＤＶＤ  ＣＲＥＡＴＯＲ設備用以連接光纖網路。樺漢公司
            與原告不相同者，乃樺漢公司並無ＳＧＩ工作站之設備，在光纖連線時
            ，不會發生ＳＯＮＩＣ  ＳＯＬＵＴＩＯＮ  ＣＲＥＡＴＯＲ與ＳＧＩ
            是否相容之問題。其次，被告賣給樺漢公司之非線性剪接工作站，其內
            所安裝之及時剪接軟體究竟是ＭＩＣＲＯ  ＳＰＨＥＲＥ或ＳＴＲＡＴ
            Ａ  ＳＰＨＥＲＥ，由照片完全無法看出。被告不交付合約指定之ＳＴ
            ＲＡＴＡ  ＳＰＨＥＲＥ軟體給原告，卻欲以ＭＩＣＲＯ  ＳＰＨＥＲ
            Ｅ代之，以致發生ＭＩＲＣＯＳＰＨＥＲＥ與ＳＤＸ卡不相容之問題，
            此亦係樺漢公司所無之問題。故被告提出不同情況、條件之樺漢公司設
            備，主張其銷售之設備並無瑕疵，實乃不相干之證據，不能作為被告推
            卸責任之藉口。
      ４、被告未依合約內容交付買賣標的物及使標的物符合契約預定之效用，已經
          葉佳修、陳善楨、游維德、張哲國、王連興到庭證述屬實，被告空口否認
          ，並以葉佳修主持買賣事宜，葉佳修已經驗收等語置辯。此與葉佳修本人
          所作之原證七、原證十、原證十五之文書內容及當庭證言不符，實無可採
          。原告與被告簽約之時，係張梅光祕書陪同甲○○與丙○○簽約，葉佳修
          並未參與，故葉佳修只負責技術部份（事實上葉佳修當時對於非線性剪接
          及光纖網路技術亦是新手），其他部分葉佳修無權作主，一切須呈報趙繼
          虎決定。被告答辯狀謂及時剪接軟體等之合法證明文件，係葉佳修交待被
          告代為保管，ＩＭＡＸ  ＭＩＣＲＯ  ＳＰＨＥＲＥ二．二版須修改ＳＤ
          Ｘ卡，原廠不予保固，被告已於八十八年七、八月間取得ＳＤＸ新卡，要
          交付原告之時，原告拒收云云，並非實情。葉佳修已證稱伊拒絕甲○○交
          付ＭＩＣＲＯ  ＳＰＨＥＲＥ，因為原廠證明ＳＤＸ卡不堪使用（指ＳＤ
          Ｘ卡不修改即不能使用）。又被告將原告之ＳＤＸ卡取走送原廠修改，迄
          今未予返還，其不付費給原廠，原廠自不可能為其修改；被告亦未通知原
          告另購新卡，要求原告受領。被告所言，乃是信口開河。八十八年七月初
          被告曾片面通知原告其已完成非線性剪接工作站設備之驗收及教育訓練，
          要求原告簽認，但遭葉佳修否決，覆稱「上開驗收及使用訓練完成之定義
          ，容有差異，且無任何書面佐證，目前該機組仍無法正常運作，如何解決
          請於商定方式後，再確認簽署」，足證確未驗收。葉佳修因為無法約束侯
          福星切實履約而黯然辭職，甲○○又何能以葉佳修當作擋箭牌而推卸責任
          。
      ５、被告辯稱原告所有的五台電腦，並非五個工作站；原告辦公室有四台ＰＣ
          ，四台蘋果電腦，一台ＳＧＩ工作站，如果每個工作平台均納入，必須九
          片光纖網路卡及兩台光纖集線器云云。按不論以「工作站」或「工作平台
          」稱呼，原告所要求者就是五台機器能夠連線。甲○○當初請葉佳修來問
          游維德，原告有幾台機器須要連線，游維德依原證十八圖示之五個平台（
          機器）回報，甲○○才規劃五張光纖網路卡。依甲○○自己製作之被證三
          報價單上「產品編號」及「品名規格」欄分別註明「光纖網路卡」、「每
          一工作站需用一片」；「光纖橋接器」、「光纖對硬碟陣列橋接器」（全
          部光纖網路只需一部）；「光纖集線器」、「每五台工作站需用一光纖集
          線器」，足證光纖網路架構確實必須連接五個工作站（平台）。被告如今
          胡扯謂原告有九個工作站，原告倒要反問甲○○，如果有九個工作站，為
          何不規劃九片光纖網路卡及二個光纖集線器，卻要規劃五片光纖網路卡及
          一個光纖集線器呢？由上所述可知被告不得不承認當初規劃光纖網路係為
          連絡五個平台，包括最重要之ＳＧＩ平台。
      ６、甲○○當庭承認其知道如果沒有軟體就不能使光纖網路運作，即使安裝光
          纖網路卡等亦無用處，惟甲○○又稱其有與葉佳修去參觀別人的光纖網路
          設備，有跟葉佳修說過還要再買ＬＩＧＨＴ  ＳＰＥＥＤ軟體，但因當時
          被告還不是ＳＯＮＩＣ  ＳＯＬＵＴＩＯＮ公司之代理商，故無法報價云
          云。然查，甲○○上述說法至為混淆。本案之重點在於甲○○在訂約前是
          否知悉上開事實？有無告知原告？經查被告係八十七年六、七月開始為原
          告規劃光纖網路架構設備，至八十七年七月廿九日雙方簽訂合約，但在簽
          約之前，甲○○從未告知原告應另購軟體或該軟體名稱及價格。ＳＯＮＩ
          Ｃ  ＳＯＬＵＴＩＯＮ公司之美國工程師於八十七年八月份來台示範該公
          司之新版ＤＶＤ壓縮軟體及推廣其編輯軟體時，葉佳修對其編輯軟體甚感
          興趣，甲○○及葉佳修乃與美國工程師同赴張先生處借用其機器展示該二
          軟體，當日根本未曾參觀張先生之網路設備（張先生使用ＳＯＮＩＣ  Ｓ
          ＯＬＵＴＩＯＮ全套ＤＶＤ壓縮及編輯系統，原告只使用ＳＯＮＩＣ  Ｓ
          ＯＬＵＴＩＯＮ之ＤＶＤ壓縮系統，而編輯則使用ＳＧＩ系統），故在八
          十七年八月以前甲○○對於ＬＩＧＨＴ  ＳＰＥＥＤ軟體應係完全無知，
          自不可能於簽約時告知原告除了光纖網路卡等以外，尚須購買ＬＩＧＨＴ
            ＳＰＥＥＤ軟體才能使之運作，被告亦不可能對ＳＯＮＩＣ  ＳＯＬＵ
          ＴＩＯＮ尚未開發完成之未知產品報價（此與被告是否為ＳＯＮＩＣ  Ｓ
          ＯＬＵＴＩＯＮ之代理商毫無關係），使原告在簽約時知道整套設備之價
          錢，決定要否購買硬體及軟體。八十七年八月份原告所購之光纖設備尚未
          交貨及安裝，原告及葉佳修對此產品毫無概念，葉佳修隨同甲○○觀摩時
          ，亦只看到ＤＶＤ壓縮及編輯軟體之示範，此可由葉佳修觀摩回來後，並
          未向原告報告光纖網路設備須另購尚未開發完成之ＬＩＧＨＴ  ＳＰＥＥ
          Ｄ軟體才能運作，即可得明證。否則，在被告九月交貨之前或十月原告付
          款之前，葉佳修本於職責，應向原告報告，以使原告考慮要否解約或暫不
          付款。甲○○可能利用八十七年八月美國工程師展示之機會，私下請教光
          纖網路之事，才得知ＳＯＮＩＣ  ＳＯＬＵＴＩＯＮ正在開發ＬＩＧＨＴ
          ＳＰＥＥＤ軟體。故本件光纖網路架構合約，確如王連興所言完全是被告
          規劃錯誤。在八十七年十二月張梅光電催甲○○最遲在八十八年一月廿五
          日以前安裝光纖網路設備使之運作時，葉佳修及甲○○仍未向張梅光提及
          因為欠缺跨平台軟體ＬＩＧＨＴ  ＳＰＥＥＤ，裝了亦無法運作。在原告
          通知解約後，拖到八十八年三月初，跨平台軟體ＬＩＧＨＴ  ＳＰＥＥＤ
          終於上市，被告才說要安裝ＬＩＧＨＴ  ＳＰＥＥＤ就能解決問題，要原
          告另行購置。但無論ＳＯＮＩＣ  ＳＯＬＵＴＩＯＮ原廠或被告均不敢擔
          保該軟體必能使光纖網路與五個工作平台（尤其是ＳＧＩ）運作順暢，原
          告董事長丙○○於八十八年七月廿九日會議中決定不予購買，當場告知甲
          ○○。甲○○答辯狀中卻稱被告未被告知及張哲國在當場說ＳＧＩ工作站
          死活往後由原告自行負責，不要被告支援，詎在訴訟後，又一直討論ＳＧ
          Ｉ工作站云云。被告此言矛盾至極，其若未在現場被告知，又如何知道誰
          在當場說了什麼話？原告決定不裝ＬＩＧＨＴ  ＳＰＥＥＤ，以後ＳＧＩ
          如何運作自與被告無關，但系爭光纖網路合約不能將ＳＧＩ與其他四個平
          台在光纖上連線，鐵定是被告違約之問題，原告主張解約，如何能不提Ｓ
          ＧＩ呢？被告故意混淆事實，殊無可採。
      ７、被告首先解釋何謂工作平台及工作站，非線性剪接工作站與ＳＯＮＩＣ
          ＳＯＬＵＴＩＯＮＳ生產之ＤＶＤ壓縮工作站屬蘋果電腦平台，ＳＧＩ與
          大金編輯軟體屬ＵＮＩＸ平台。被告只賣蘋果電腦平台產品，不可能移到
          ＰＣ或ＵＮＩＸ平台使用，當初其僅對非線性剪接工作站與ＤＶＤ壓縮工
          作站規劃光纖網路用途，其他ＳＧＩ與大金編輯軟體則非屬被告保固範圍
          ，被告售予樺漢、錸德公司等之光纖網路架構設備，均採相同模式，並無
          錯誤云云。原告前已指出無論以「工作站」或「工作平台」稱之，原告之
          本意乃在表明原告有五台機器被規劃在光纖網路計劃之內，必須以光纖將
          五台機器連結，所以被告設計五片光纖網路卡，每個工作站一片光纖網路
          卡。被告在規劃之時從未向原告說明何謂「工作平台」、「工作站」，及
          其光纖網路不能移到蘋果電腦平台以外之工作平台使用，如今被告為撇開
          其規劃錯誤之責任，乃故意玩弄術語，將ＰＣ與ＳＧＩ之工作站排除在光
          纖網路規劃之外。然而，若被告果真只規劃非線性剪接工作站及ＳＯＮＩ
          Ｃ  ＳＯＬＵＴＩＯＮＳ之ＤＶＤ聲音及影像壓縮工作站何須設計五片光
          纖網路卡？被告承認ＳＯＮＩＣ  ＳＯＬＵＴＩＯＮＳ原來即有ＭＥＤＩ
          ＡＮＥＴ軟體連結ＤＶＤ壓縮工作站與ＳＧＩ工作站，可見不同之系統工
          作平台並非不能相通。被告當初亦以為五個工作站可以光纖網路連接不須
          添購其他軟體，ＳＧＩ之硬體維修與ＳＧＩ和其他工作站之光纖連線係屬
          二事，原告並未要求被告為原告維修ＳＧＩ，被告乃以維修非其保固範圍
          ，作為障眼法，推卸其不能使ＳＧＩ連線之責任。
      ８、被告另辯稱其在與原告簽約之後一個月左右售予樺漢公司一套與原告一模
          一樣的光纖網路設備均可正常運作云云。然被告當庭承認樺漢公司沒有Ｓ
          ＧＩ工作站，其合約需求當與原告不同。又原告查得之樺漢公司登記資料
          顯示該公司是八十八年七月十二日才核准設立，被告何能在八十七年八月
          就為樺漢公司安裝光纖網路設備？被告所言不實，至為明顯；尤其樺漢乃
          新公司，原無使用ＳＧＩ，更無ＬＩＧＨＴ  ＳＰＥＥＤ與ＳＧＩ是否相
          容之問題。被告見無法反駁，又瞎扯樺漢公司之母公司盤英公司，於八十
          四年設立。既非盤英公司向被告購買光纖網路，被告何必提盤英公司？被
          告若賣相同設備給樺漢公司及泛影公司，為何至今提不出與彼等之買賣合
          約等證據？甲○○提出臨訟偽作之訂購確認單，證明其在八十七年六月出
          售ＤＶＤ  ＣＲＥＡＴＯＲ  二．０版予泛影公司，然依ＳＯＮＩＣ  Ｓ
          ＯＬＵＴＩＯＮ之ＫＩＲＫ  ＰＡＵＬＳＥＮ先生回函顯示，ＤＶＤ  Ｃ
          ＲＥＡＴＯＲ  二．０版在八十八年十月十日回函之時尚未上市，被告如
          何可能於八十七年六月即交付二．０版與泛影公司？再者該報價單上全無
          ＤＶＤ  ＣＲＥＡＴＯＲ內含ＬＩＧＨＴ  ＳＰＥＥＤ之文字，由此可證
          被告所提之證據非但與本案無關，甚且自打嘴吧，胡言亂語，不值一駁。
          至被告辯稱其為泛影公司規劃光纖網路、非線性剪輯工作站與硬碟陣列，
          於八十七年六月出貨予泛影公司張烈烈，原告之葉佳修至泛影公司處參觀
          ，肯認性能後，才比照泛影公司之規劃，採購相同之光纖網路設備。被告
          此部分乃顛倒時序之說法。八十七年七月廿九日原告與被告簽約之前，根
          本不知泛影公司，亦未至泛影公司參觀，當然不可能是參考泛影公司採購
          方式而照買。原告前已陳述ＳＯＮＩＣ  ＳＯＬＵＴＩＯＮ公司之美國工
          程師於八十七年八月份來台示範該公司之新版ＤＶＤ壓縮軟體及推廣其編
          輯軟體（即ＣＲＥＡＴＯＲ）時，葉佳修對其編輯軟體甚感興趣，甲○○
          及葉佳修乃與美國工程師同赴泛影公司處借用其機器展示該二軟體，當日
          根本未曾參觀泛影公司之網路設備（因網路設備尚未安裝），被告錯亂時
          空及事實，乃故意混淆。又以被告提出泛影公司之訂貨確認單及出貨單上
          並無載明製表日期，應係被告以電腦臨訟製作。被告不提出買賣合約，卻
          提出一堆單方繕打且多處空白之表格，何有證據能力？細查上開出貨單，
          光纖網路卡、橋接器、集線器等係於八十七年七月九日交貨，光纖網路線
          則於八十七年八月三日交貨，故泛影公司之光纖網路絕無可能於八十七年
          六月以前連線運作，供葉佳修參觀而作出購買之抉擇。八十七年六月ＬＩ
          ＧＨＴ  ＳＰＥＥＤ既尚未問世，被告如何使泛影公司之光纖網路運作？
          被告為泛影公司之規劃如係完美無缺，其為何請不動泛影公司出庭為其作
          證？被告以偽造之證據證明虛構之事實，實已不攻自破。況泛影張先生係
          購買ＳＯＮＩＣ  ＳＯＬＵＴＩＯＮＳ之全套編輯軟體及硬體，其並無Ｓ
          ＧＩ編輯軟體相容之問題。被告稱錸德公司四年前向生隆公司購買七台Ｓ
          ＯＮＩＣ  ＳＯＬＵＴＩＯＮＳ工作站，亦無問題。被告並非生隆公司及
          錸德公司，無憑無據，自不應隨意混淆。據被告稱瑜得科技係八十七年九
          月購買相同之光纖網路，然此已在被告八十七年八月獲悉光纖網路尚須Ｌ
          ＩＧＨＴ  ＳＰＥＥＤ軟體才能運作之後，與原告八十七年七月購買時情
          況不同，又華哥多媒體八十八年初購買昇級版與原告何干？即使他人之光
          纖網路能以運作，其情況亦與原告情況不同，被告或者於出售光纖網路設
          備時已經明告尚須ＬＩＧＨＴ  ＳＰＥＥＤ軟體才能運作或者彼等並無Ｓ
          ＧＩ設備或願意捨棄ＳＧＩ，全部改採ＳＯＮＩＣ  ＳＯＬＵＴＩＯＮＳ
          之軟、硬體，故於升級或加裝ＬＩＧＨＴ  ＳＰＥＥＤ後不必考慮ＳＧＩ
          是否相容之問題。被告提出證明其出售相同產品予其他客戶並無問題乙節
          ，然各訂購單及出貨單均係臨訟偽作，其上或無日期，或欠缺製表人、收
          貨人簽名，被告始終不敢提出其與該等客戶之買賣合約，僅欲以幾紙毫無
          證據價值之出貨單、報價單等含混帶過，其必有隱瞞相當重要之時間或買
          賣項目或責任條款、規劃條件。即使上述買賣關係確係存在，在原告之基
          礎設備、條件均與其他公司不同之情況下並不能相提並論。更何況昇龍、
          錸德、華歌、瑜得公司之買賣均在八十七年十一月以後，與原告八十七年
          七月購買時之情況、條件均不相同。原告自始即明確表示ＳＧＩ必須連線
          留用，被告不敢保證增購百萬元之ＬＩＧＨＴ  ＳＰＥＥＤ軟體後，ＳＧ
          Ｉ可以使用，原告認係被告最初在對光纖網路設備無知之情況下規劃錯誤
          ，無法達到合約預定之效用，原告解約請求返還光纖合約價金，自屬有理
          。
      ９、被告稱其取得ＳＯＮＩＣ  ＳＯＬＵＴＩＯＮＳ之代理權係為八十八年五
          月至八十九年五月底止，於此之前，報價須經前任代理商米迪亞公司，只
          要有人詢問ＳＯＮＩＣ  ＳＯＬＵＴＩＯＮＳ  ＤＶＤ  ＣＲＥＡＴＯＲ
          之報價時，伊都會註明ＤＶＤ  ＣＲＥＡＴＯＲ內含有ＬＩＧＨＴ  ＳＰ
          ＥＥＤ光纖軟體，ＤＶＤ  ＣＲＥＡＴＯＲ從八十七年六月廿七日以後即
          含有ＬＩＧＨＴ  ＳＰＥＥＤ云云，然查：原告在八十八年三月以前，從
          未向被告詢問ＤＶＤ  ＣＲＥＡＴＯＲ價格，亦無添置之計劃，被告胡扯
          ＤＶＤ  ＣＲＥＡＴＯＲ代理之事，其所提代理證書影本且無載明代理期
          限，與本案待證事實毫無關係。被告為原告規劃之光纖網路合約原無任
          何ＤＶＤ  ＣＲＥＡＴＯＲ之設計，當然不可能在光纖合約簽訂時提及Ｌ
          ＩＧＨＴ  ＳＰＥＥＤ。ＬＩＧＨＴ  ＳＰＥＥＤ係八十八年三月才上市
          ，甲○○可能係在八十七年八月以後才第一次聽聞此一軟體尚在開發之中
          ，如何可能在八十七年六月對ＤＶＤ  ＣＲＥＡＴＯＲ報價時，就註明包
          含ＬＩＧＨＴ  ＳＰＥＥＤ？
      １０、被告反覆指稱原告之ＳＧＩ老舊，故障連連，如予升級至ＣＲＥＡＴＯＲ
          二．０後，應仍可留用，但昇龍、錸德公司等在升級後均淘汰ＳＧＩ，被
          告自不敢保證ＳＧＩ可以使用多久等語。然查：
        、被告為推卸其不敢擔保ＤＶＤ  ＣＲＥＡＴＯＲ與ＳＧＩ連線之效果，
            乃不斷謊稱原告之ＳＧＩ性能不佳，早該淘汰，惟被告並未提出任何證
            據證明其說詞。原告之ＳＧＩ工作站運作穩定，從無頻繁當機之現象，
            衛道科技公司從來只對ＳＧＩ作定期之保養，未曾大幅修理過，故原告
            自始即對被告明確表示數佰萬元ＳＧＩ編輯系統必需連線留用，不欲另
            購昂貴卻不穩定之ＤＶＤ  ＣＲＥＡＴＯＲ編輯系統。原告不願汰換Ｓ
            ＧＩ，因ＳＧＩ符合原告之需求。被告當初規劃時，完全了解此一狀況
            。其不肯承認規劃錯誤，反將責任推給ＳＧＩ，焉有斯理？
        、在原告解約之後，八十八年三月底被告才提出可以升級至ＤＶＤ  ＣＲ
            ＥＡＴＯＲ  一．０版，藉以解決光纖網路問題，但ＤＶＤ  ＣＲＥＡ
            ＴＯＲ軟體不在原合約規範之內，價格又甚昂貴，八十八年七月廿九日
            被告仍不敢保證升級後ＳＧＩ可以正常運作，事實證明ＳＯＮＩＣ  Ｓ
            ＯＬＵＴＩＯＮ原廠亦不敢保證ＣＲＥＡＴＯＲ  一．０版可以解決Ｓ
            ＧＩ連線問題，須至ＣＲＥＡＴＯＲ  二．０版出現後才可望解決。被
            告辯詞中謂其未說ＳＧＩ工作站不能與ＤＶＤ  ＣＲＥＡＴＯＲ連線，
            是原告強調「ＳＧＩ工作站可不可以使用」，所以伊不敢保證ＳＧＩ可
            以使用多久，實乃玩弄文字遊戲。
    (十)、綜上所述，被告應依民法第二百五十九條第一款返還原告購買非線性剪接工
        作站設備交付之價金一百八十三萬六千四百五十元及光纖網路架構設備之價
        金七十萬八千七百五十元，合計二百五十四萬五千二百元，及依民法第二百
        五十九條第二款規定附加自受領時起之利息。原告因解約而受到之其他損害
        ，原告保留另案請求之權利。
  三、證據：提出八十七年七月二十九日買賣合約書、八十八年二月二十二日、七月
      十三日原告律師函、回執信封、被告八十八年三月二日存證信函、八十八年七
      月十六日李宗華取走訊號轉換器之證明文件、八十八年六月二十四日葉佳修致
      被告之存證信函、ＴＲＵＥＶＩＳＩＯＮ數位ＭＡＤＲＡＳ訊號轉換器照片、
      民陞公司非線性剪接工作站產品介紹、葉佳修八十八年六月七日致被告之存證
      信函、被告借予原告使用之ＴＲＵＥＶＩＳＩＯＮ數位ＭＡＤＲＡＳ訊號轉換
      器照片、被告總經理姜志雄傳真（ＳＤＸ卡送修仍有影像偏移問題）、八十八
      年十月十日ＳＯＮＩＣ  ＳＯＬＵＴＩＯＮ  MR.KIRK PAULSEN 函復原告公司
      游維德之電子郵件、硬碟陣列設備之報價單、發票、出貨單、八十八年八月三
      日葉佳修自請革職之電子郵件、光纖網路卡之報價單、出貨單、驗收單、八十
      八年七月十三日原告致被告之律師函、非線性剪接工作站設備買賣合約及光纖
      網路架構設備之買賣合約處理過程、照片、葉佳修否決被告非線性剪接工作站
      驗收完成之回覆、樺漢公司變更登記事項卡等件為證。
乙、被告方面：
  一、聲明：駁回原告之訴及假執行之聲請，如受不利之判決，願供擔保免為假執行
      。
  二、陳述：
    (一)、原告聲稱「八十七年九月九日及十日陸續交付大部分商品，然最重要之及時
        剪接軟體，被告並未一併交付」，此陳述與事實不符，被告確實於當日交付
        及時剪接軟體（ＡＶＩＤ，ＩＭＡＸ  ＳＴＲＡＴＡ  ＳＰＨＥＲＥ）完畢
        ，此請詳見如附表報價單第７項及原告於八十七年九月十日多媒體部簽具之
        00000000號驗收單第一項所示。
    (二)、原告又稱「原告屢次以口頭催促被告履約，被告均以缺貨推託」，查事實真
        象為前述及時剪接軟體為類比版本，被告前負責人甲○○曾基於善意口頭允
        諾俟數位版（即ImMIX V2.0版本）完成後願予原告公司免費升級，此僅為被
        告之善意，而非義務。而數位版即時剪接軟體已於八十八年三月二十日于酷
        伯公司安裝完成。
    (三)、原告所稱：「而光纖網路架構原告將被告給付之商品架設後，欲上線時，即
        發現完全無法運作」，此亦與事實及合約不符，按原告與被告所訂之買賣合
        約中只有硬體設備，原告並未向被告購買所需之軟體，原告若購買跨平台軟
        體ＬＩＧＨＴ  ＳＰＥＥＤ裝置以後即可使用光纖網路。故實情並非被告售
        予其不能使用之硬體。
    (四)、原告亦因被告確已履行雙方間之採購合約之義務，因此乃於八十七年十月三
        日付清全部貨款。按常理判斷，如被告所交付之硬、軟體均不符原告使用，
        何以能於交貨三十日內取得貨款？
    (五)、原告謂：「原告遂於八十八年二月二十二日委請徐玉蘭律師．．．」，按該
        律師函於文前日期署明八十八年二月十日，文後日期為二月二十二日，被告
        已於八十八年三月二日以郵局存證信函通知徐玉蘭律師指出該函內容不實。
    (六)、原告又稱：「但私下被告仍試圖說服原告．．．」，被告並未有所謂私下試
        圖說服原告之情事。按前開陳述乃基於甲○○曾口頭允諾原告欲免費升級至
        數位版本之故。八十八年三月九日之會議紀錄，並無所謂「安裝試車後，再
        做決定是否購買」，所有價款已於八十七年十月三日付清，實無所謂「再做
        決定是否購買」之事。甲○○曾於八十八年三月九日會議中提及三月二十日
        （而非文中之四月三日）無法於早上到達「酷伯公司」，而非文中所指「原
        告公司」安裝軟體，甲○○於當日下午一時到達時亦非如文中所述「原告之
        技術人員有其他要事待辦，未能在現場會同安裝了解機器狀況」，事實是原
        告在場人員有王連興、張哲國及張梅光小姐，所有設備，硬、軟體功能一切
        正常。並無所謂「功能均不完全」之現象。
    (七)、原告所主張被告迄今仍未提出測試報告或解決方案云云，亦非屬實，實則原
        告於八十八年七月十六日以傳真傳遞非線性剪接工作站設備經測試無法運作
        ，主機及ＴＲＵＥＶＩＳＩＯＮ數位類比影音訊號轉換器搬回被告電腦重新
        組裝測試至機器完備，被告將於八十八年七月十六日二十四時向原告提出測
        試報告，被告將於本星期提出非線性剪接工作站設備運作之解決方案，俾使
        機器正常運作等文件，要求被告人員回簽。然機器係由原告之人員葉佳修、
        張哲國、游維德於八十八年七月十九日共同搬運至被告公司，該套硬體經使
        用九個月後到八十八年六月下旬在使用被告免費提供予原告升級之「數位版
        」及時剪接軟體時始有影像偏移之現象，這個問題在八十八年七月十九日當
        場證實，並安排子卡回修。被告同時將庫存品借予原告使用，再經月餘於同
        年八月十二日原告抱怨該卡又有色彩偏差現象，被告再度安排先借予一張類
        比版界面卡，以利其正常作業，迄今均無任何問題。故原告所稱被告未履行
        出賣人之瑕疵擔保義務使機器完備，正常運作云云，與事實不符。
    (八)、本件交易之過程為：
      １、原告之趙董事長在與被告簽約購買各項器材之前，率同該公司葉佳修、陳
          善楨諸人於民陞科技辦公室目睹完全一樣規格（屬類比版）器材之運作並
          經二個多月的比價後才簽下合約。
      ２、原告之課長陳善楨先生於八十七年九月十日交貨當天於酷伯公司辦公室親
          自以合約第九項之數位版軟體進行數位非線性剪輯之功能測試，當時趙董
          事長在場監督，所有功能正常絕無影像偏移現象。但於不明原因下陳善楨
          於八十八年三月間離職。
      ３、原告之韓總經理特助靜時小姐瞭解本案之來龍去脈，並於八十八年三月九
          日會議記錄上簽字，但亦於本年四月底之前離職。
      ４、證人王連興先生於本年三月初接任原告公司之課長職位，亦於本年五月份
          離職。
      ５、原告之創意總監副總銜葉佳修於八十八年八月初離職。
      ６、八十八年七月二十九日原告之葉副總佳修通知晚上六點前到原告公司開會
          ，與會人士計有趙董事長繼虎、張秘書梅光、技術人員游維德、張哲國、
          友元資訊室主管鴻昇、陳恆雄（酷伯董事長）。經被告之前負責人甲○○
          逐項一一解釋，並與技術人員逐一對質後，游維德、張哲國均確認被告出
          售之物並無瑕疵，並當場向甲○○道歉。趙董事長並提出要求被告提供光
          纖網路軟體ＬＩＧＨＴ  ＳＰＥＥＤ及非線性剪輯硬、軟體與ＳＯＮＩＣ
          ＳＯＬＵＴＩＯＮ  ＤＶＤ  ＣＲＥＡＴＯＲ  一．０升級版之報價。試
          問，若非全套系統均能使用，原告何以會有此再購升級品之要求？而鑑於
          原告經年來內部人員流失，明理之承辦人員亦逐漸去職，公司高層人員昧
          理蠻橫，故被告未再報價。
    (九)、原告主張其於八十八年二月廿二日委請徐玉蘭律師發函催告被告於函到五日
        內交付及時剪接軟體予原告，逾期未履行即解除八十七年七月廿九日之非線
        性剪接工作站之合約，並通知被告解除八十七年七月廿九日光纖網路架構合
        約，被告未依限交付及時剪接軟體，則光纖網路架構合約應於八十八年二月
        廿三日收到該函時發生解除之效力，非線性剪接工作站之合約於八十八年三
        月一日亦發生解除之效力云云。惟查：
      １、如前所述，有關兩造間非線性剪接工作站案之買賣合約，被告早已於八十
          七年九月十日交付如附表報價第７項所載之及時剪接軟體ＩＭＡＸ  ＳＳ
          （類比版本），並經原告驗收在案，故原告謂被告未於八十七年九月十日
          一併交付及時剪接軟體，顯然與事實不符，則其委請律師催告被告給付並
          於催告期滿即解除契約之主張，依法無據，其起訴請求返還價金，顯無理
          由。至於後來於八十八年三月二十日被告係基於服務客戶及善意之立場，
          而無償提供予原告升級之「數位版本」的及時剪接軟體ＩＭＡＸ  ＭＳ，
          並非兩造當初買賣合約所約定之買賣標的之項目，亦非如原告所言係其解
          約後被告試圖說服原告而予補正之及時剪接軟體，原告謂其同意於安裝試
          車後，再作決定是否購買云云，純屬其單方面企圖混淆事實之詞，被告並
          未曾與原告有該等協議。
      ２、再者，有關兩造間光纖網路架構案之買賣合約，被告亦已依約交付買賣合
          約所附報價單所記載之買賣標的之項目，而被告僅向原告購買硬體設備，
          並未向被告購買所需之軟體，故原告謂其將被告給付之商品架設後，欲上
          線時，發現完全無法運作云云，實有誤會，原告只要安裝其自行預訂向他
          人購買之ＬＩＧＨＴ  ＳＰＥＥＤ軟體即可運作使用光纖網路，而ＬＩＧ
          ＨＴ  ＳＰＥＥＤ軟體在八十八年四月九日之前美國原廠有促銷特惠價，
          每組為二百多萬元，若逾同年四月九日，則為每組四百多萬元，原告可能
          因資金之關係，一直未決定購買與否，甚至要求被告向美國原廠爭取將特
          惠期延至八十八年四月底，但原告屆期仍未下單訂購，因此遂喪失商機，
          原告後來可能因無錢購買該套軟體，遂無理地要求解約。惟衡情論理原告
          所購者，僅為七十萬八千七百五十元之光纖網路硬體架構設備，被告自不
          可能附贈特惠價為二百多萬元，正常價為四百多萬元之ＬＩＧＨＴ  ＳＰ
          ＥＥＤ軟體，況該設備軟體與硬體本來就是分別購買者，原告既未向被告
          購買該軟體，其未裝置軟體，以致該硬體無法操作，此並非瑕疵之問題。
          由於原告負責人遲誤ＬＩＧＨＴ  ＳＰＥＥＤ軟體之優惠期限，以致於其
          產品產能升級之計劃受阻所（原告原有第一代之設備Media  net與第二代
          之ＬＩＧＨＴ  ＳＰＥＥＤ效率差二十倍，原告擬升級，因此擬改裝成Ｌ
          ＩＧＨＴ  ＳＰＥＥＤ者，而第一代之設備必需加裝光纖網路設備（即F
          ibre  Channel)以及ＬＩＧＨＴ  ＳＰＥＥＤ軟體以後，才能升級為第二
          代。茲原告僅購Fibre  Channel而未購ＬＩＧＨＴ  ＳＰＥＥＤ，其無法
          運作，殆屬必然），而其公司之韓副總經理及葉佳修副總均因原告之負責
          人之優柔寡斷，未及時決定購買，以致坐失商機，喪失提昇產能之機會，
          因而憤而離職。足見本件錯在原告，自不得卸責予被告。故原告以此主張
          解除契約，請求被告返還價金，自無理由。
      ３、原告向被告購買上開二套設備之同時，亦向原告購買高速硬碟陣列（即Ul
          tra 2 Wide RAID)，該設備原告使用迄今均極順利，且已過一年之保固期
          間，足見原告已長期使用之，而該設備之使用，係原告使用非線性剪接以
          後之儲存使用，故原告茲主張其未使用向被告購買之非線性剪接工作站之
          設備，顯屬不實。
      ４、原告八十七年六月份未向被告購買設備，而係向第三者極電公司購買，此
          事乃原告之創意總監（副總經理職等）葉佳修先生告知被告，則原告既非
          全部使用被告之設備，且其先前所購之用為ＤＶＤ編輯之ＳＧＩ電腦又非
          向被告購買，且又已過時為市場所淘汰，目前亦難買到零件者，且又未購
          應有之升級軟體，原告自己之機器設備有問題，則事後竟主張解除契約，
          顯無理由。而被告於同期間所售之非線性剪輯工作站之客戶如榮民總醫院
          使用至今，且樺漢公司亦購同樣設備，均可作到廣播影片之需求，足見問
          題不在被告，而係在於原告。一般傳統之線性剪接設備，只能兩條錄放影
          機混影剪輯成一部份工作帶，即兩台錄影機依需要之片段拷貝到另一台錄
          影機，然後依需要另外再用字幕機打上字幕，再依片子內容去錄音室作配
          錄音，最後再把工作帶對錄好字幕，再依所剪輯好之片子長短作影音合成
          ，使得完成後之影像與聲音達到預期之廣告效果。而非線性剪輯，強調其
          可邊看邊剪，它可收集好所有想要之片段成片庫，然後再依腳本要求作好
          影像之排列組合與電腦特效，然後直接再把字幕舖陳上去，最後再把事先
          錄好之音效舖陳到音軌上，然後核對無誤後，才把完成之影音檔案再轉錄
          至錄影機上。一般非線性剪輯工作站，如同電腦平台一樣，不同之需求，
          有不同之選購配備，如聲音編輯工作站，依詞曲會把音樂先合成好，最後
          若要用人錄音合成，電腦再作音色調整修音，聲音有它連續性，無法倒裝
          成片段再來使用，電腦可以這樣作，但人無法接受支離破碎之聲音，所以
          完成之聲音會在影像剪輯完成後，再舖陳上去，若影像不對，影像重剪，
          聲音不對，則須重錄合成，聲音不可能用剪接來彌補，一般業界均知其道
          理。
      ５、證人王連興在八十九年二月十七日之證詞不實，按：
        、王連興不懂數位非線性剪輯之原理與光纖網路之工作原理，其所說之多
            功能格式訊號轉換處理器，本就屬獨立可運作，亦可串接電腦使用者。
            因為影像品質等級之不同，如廣播級之影像面積較大，色彩亦較多（三
            百萬色層以上），解析度為720  x 486，家用錄影帶之面積較小，色彩
            亦較少（百萬色層以下），解析度640  x 480，所以當電腦連接錄影機
            時，連錄放影機都分家用與廣播級錄放影機，故不同影像來源，除了帶
            子不同，錄影機也不同，故須重新設定影像來源畫質，並須在多功能格
            式訊號轉換器按鍵選擇好對等之畫質，並須在電腦上之軟體選擇不同畫
            質設定，然後才可進行捕捉影像與剪接。
        、非線性剪接工作站在與廣播級錄放影機銜接時，因其有遙控連接埠，故
            可邊看邊接，前進後退均由電腦操控即可，但如果是連接家用錄放影機
            ，因其無遙控連接埠，則須用手控錄放影機，然後再同時操作電腦錄或
            不錄，因其無遙控連接埠，被告所用之多功能格式訊號轉換器，在AVID
            公司之千萬元等級之非線性剪輯工作站，乃同一台，被告在交貨時，已
            對原告之使用人員再三解說，甚至對原廠說明書與解說光碟亦說明綦詳
            ，而原廠提供全世界之產品至今依然同樣之使用方法，同樣之產品。若
            被告提供之設備不能用的話，被告在面對其他已購買之客戶勢將遭全部
            退貨，惟被告與其他客戶之交易均無此問題，足見被告方面並無瑕疵。
            被告面對原告公司數百人，層層牽制，層層驗收之下，於八十七年七月
            交貨，而在原告董事長督陣下，由其業務員陳善禎操作，證明可剪接影
            音無誤，始於八十七年九月底在驗收單上蓋章，被告才能請款。請款時
            ，原告之張梅光又要求被告要贈送一台蘋果牌十七吋螢幕，被告卡在貨
            款已先付原廠三個月，資金有壓力下，亦只好答應，此螢幕仍在原告處
            ，而被告代原告在八十七年五月底購買之麥金塔ＳＯＮＩＣ  ＳＯＬＵ
            ＴＩＯＮ數位聲音壓縮工作站，代理佣金九萬元分毫未取退回給原告，
            被告對原告已是仁至義盡。
        、原告之硬碟設備不夠，亦向被告借取三顆九ＧＢ之外接硬碟，原告表示
            等賺錢再購買，從八十七年八月借至八十八年六月份才交還被告，竟並
            未購買。而光纖網路，韓靜彤特助（副總經理職等）為原告之第二大股
            東之妹妹，在瞭解始末時，同意升級之必要性，而在八十八年三月九日
            同意原告會自行處理升級，若原告升級好，希望被告能協助安裝光纖網
            路，但原告之技術人員意見分歧，堅持死守已停產之ＳＧＩ工作站，故
            韓靜彤憤而離職。當初原告告知被告，所有事情唯韓靜彤特助作全權代
            表，故才有八十八年三月九日之會議溝通。茲原告竟否定韓靜彤之地位
            ，顯係扭曲事實。至於原告雖主張要傳證人張梅光，惟張梅光當時並非
            負責此等業務，純係因伊與葉佳修個人間有些感情恩怨，要打擊葉佳修
            ，故對葉佳修所經手之交易刻意刁剔，其立場偏頗，應無作證之價值。
    (十一)、鈞院曾命被告將受與其他客戶之數位非線性剪輯工作站及光纖網路設備拍照
        ，茲被告已自客戶樺漢科技股份有限公司拍攝約與售予原告之時銷售予樺漢
        公司之設備加以拍照以供鈞院參考，其設備計有數位非線性剪輯工作站（含
        Targa 2000SDX與Madras影音多格式訊號轉換器）及Sonic  Solutions  DVD
        Creator  2.01版之全套設備含DVD影音壓縮工作站，DVD，編輯Authoring工
        作站，並以光線網路卡與光纖集線器連接各工作站與數組硬碟陣列，其運作
        均正常，可達到各項預期之功用。鈞院亦可履勘現場，到客戶樺漢公司（設
        台北市○○○路○段十號二樓之一）瞭解實際狀況，以利判別真相。由樺漢
        公司及被告之另案客戶榮民總醫院向被告購買者，均能正常運作，足見被告
        所售者，並無暇疵，原告所購者之運作不順，實係原告之ＳＧＩ為過時之產
        品，且未買升級軟體之緣故，不可歸咎於被告。
    (十二)、原告電話記錄單乃在八十八年八月二十二日所填寫，係在事情發生後兩三個
        月追加記錄之片面之詞，其真實性實令人懷疑，實不足為證。孫智倫於八十
        八年四月到被告公司就職，陳志強於八十八年六月到職，而郭銀成於八十六
        年十月到職，而於八十八年五月底離職，而原告之電話記錄竟可讓郭銀成出
        現於八十八年六月十四日，實在匪夷所思，其虛偽不實可見一班；八十八年
        七月二十九日被告並非叫陳志強與孫智倫帶東西回去公司檢驗，而是被告應
        原告之總經理葉佳修通知，在屆滿一年保固期後，能與原告之董事長丙○○
        開個會，以討論往後服務保固之方式，故被告之甲○○乃帶同職員陳志強與
        孫智倫赴會，會議結論為原告之大金ＤＶＤ編輯工作站往後死活與被告無關
        ，原告自行負責，因當天會議有十多人在場與被告做技術探討，連ＳＧＩ工
        作站經銷商，衛道科技之工程師亦到場，會議中被告之總經理甲○○亦說明
        ＳＧＩ之02機型工作站已停產兩年多，甲○○亦說明ＤＶＤ編輯軟體之保護
        鎖乃鎖在ＳＧＩ之主機板序號上，故ＳＧＩ工作站一故障，大金之ＤＶＤ編
        輯軟體就無法使用，並不能夠藉其他ＳＧＩ工作站主機來替換使用，而須向
        大金軟體原廠在新加坡總公司申請新的安裝保護鎖才能夠繼續在別台工作站
        上安裝使用，而大金公司早在八十七年初已停止ＳＧＩ版的銷售與研發，而
        改推ＰＣ平台上之微軟ＮＴ工作站版，其在台之經銷商也早從八十七年六月
        開始銷售ＮＴ版之ＤＶＤ編輯軟體，而ＳＧＩ版之大金ＤＶＤ編輯軟體則由
        新加坡總公司作舊版維護，而非原告提稱在八十七年九月，大金公司仍持續
        維修，機器狀況至為穩定良好。按大金公司之ＤＶＤ編輯軟體只是提供一片
        光碟軟體，而機器乃由ＳＧＩ公司之02機器所提供，兩者互不相干，硬體已
        停產，軟體公司轉換跑道，大金公司為軟體公司，不可能代客戶做機器維修
        ，而原告將硬體之ＳＧＩ工作站經銷商衛道科技之維修視為大金公司之維修
        ，更是指鹿為馬，風馬牛不相及。此點更非被告與原告之葉佳修當初規劃此
        系統之本意。故原告所言乃屬強詞奪理。按技術之發展有其脈絡可循，若被
        告售予同樣設備予其他客戶，該等客戶均可順利操作，則被告所售同樣設備
        予原告豈有不能使用之理？被告為該等產品之代理商，業務之經營乃以代理
        、銷售、服務為營利項目，十年來，客戶遍佈全省，若被告之銷售設備有不
        能使用之情形，則其他客戶豈能善罷甘休，惟被告多年來僅原告對被告興訟
        ，而其提出之理由，與事實不符，實不足採。
    (十三)、韓靜彤于八十八年三月九日之會議記錄及其後所列之書面報告，其所列會議
        事項與結論，乃兩造同意之內容，而被告均已做到，軟體早已安裝好，而軟
        體之原版文件也已當場交付原告，而葉佳修在到庭作證陳述時，亦述及八十
        七年所交付之電腦軟體序號與八十八年三月九日之軟體證明文件序號相同，
        而原告之韓靜彤要求被告代為安裝之及時剪接軟體ＩＭＡＸ  ＭＳ二．０，
        被告亦已安裝完畢，結論中所提及光纖網路之安裝，原告須準備好ＬＩＧＨ
        Ｔ  ＳＰＥＥＤ等軟體，則被告在原告通知下，將立即去安裝光纖網路，原
        告於八十八年四月九日之前並未準備好升級之事情，故被告無法前去安裝光
        纖網路。而原告張哲國八十九年三月十六日所提之『我們從頭就沒有要把Ｓ
        ＧＩ硬體剔除掉』，若真有此事，應在八十八年三月九日就主張，而非在八
        十九年三月十六日才主張，當天張哲國亦在場簽名，會議時不提，事後如何
        證明其內心之想法？
    (十四)、原告所稱甲○○稱不買升級品光纖軟體就不能運作，但買了升級品也無法保
        證光纖網路可以運作云云，並非屬實，被告僅續述原告之ＳＧＩ公司之02工
        作站已停產，大金公司之ＤＶＤ編輯軟體也未再繼續銷售研發ＳＧＩ版本之
        軟體，原廠已停止維修，被告又非銷售者，故原告之大金ＤＶＤ編輯工作站
        ，從頭到尾就與被告無關。被告僅係告知事實真相，原告要求之ＰＣ與大金
        ＤＶＤ編輯工作站與被告毫無關係，其一再要求被告保證顯無理由。
    (十五)、八十八年三月九日會議結論只有澄清被告已交付所有軟體，倘原告能升級購
        買ＬＩＧＨＴ  ＳＰＥＥＤ軟體，則被告能配合原告作業上之協助支援ＬＩ
        ＧＨＴ  ＳＰＥＥＤ及必要之軟硬體升級而給予必要之技術支援而已，被告
        並當場提出ＩＭＡＸ  ＭＳ２．０更新版軟體予原告，嗣因原告之韓靜彤認
        為被告較專業幫忙按裝此新版軟體較安全，始議定八十八年三月二十日按裝
        更新版乙事，而經按裝新版後，原告迄今仍然在使用，亦未有任何試用之爭
        議；另買賣合約中註明被告所出售之ＩＭＡＸ  ＳＳ為及時剪接軟體一套三
        十萬元，原告明知ＩＭＡＸ  ＭＳ僅為及時剪接軟體，竟捏造此為軟硬體合
        一之名稱，違背當初合約上註明之軟體內容，又否認原告公司驗收單之真實
        性，企圖強索美商ＡＣＣＯＭ公司之另一軟硬體合一產品ＶＩＤＥＯ  ＳＴ
        ＲＡＴＡ  ＳＰＨＥＲＥ（市價約四百萬元至六百萬元之間），主張其在台
        代理商為民陞科技公司，被告不知有ＬＩＧＨＴ  ＳＰＥＥＤ軟體云云，自
        不可採。又美商ＳＯＮＩＣＳＯＬＵＴＩＯＮ公司原廠已於八十八年十月十
        二日函復稱原告已非合約有效客戶，需要續約，始有機會得到軟體升級，目
        前最新版軟體為ＤＶＤ  ＣＲＥＡＴＯＲ  二．０亦支援光纖網路，事實上
        去年版本為ＤＶＤ  ＣＲＥＡＴＯＲ  1.46版，已包含ＬＩＧＨＴ  ＳＰＥ
        ＥＤ，而原告二年前所購者，並未含ＬＩＧＨＴ  ＳＰＥＥＤ軟體，並非如
        原告所指ＬＩＧＨＴ  ＳＰＥＥＤ現在改名為ＤＶＤ  ＣＲＥＡＴＯＲ  二
        ．０版，此由西元一九九八年型錄可見ＳＯＮＩＣＳＯＬＵＴＩＯＮ全部軟
        硬體設備合稱ＤＶＤ  ＣＲＥＡＴＯＲ，而ＬＩＧＨＴ  ＳＰＥＥＤ乃其支
        援光纖網路之軟體，足證原告所購買之設備並不包括ＬＩＧＨＴ  ＳＰＥＥ
        Ｄ軟體及硬體升級，而原告所買之設備已歷三年，又未訂購維護合約，自不
        得享有硬體及軟體升級之權利，是以原告所購設備無法升級，與被告無涉，
        況被告所交付予原告之光纖網路卡、光纖橋接器、光纖集線器，原告均未拆
        封，可見原告根本未將被告所交付之上開產品架設使用，光纖網路設備當然
        無法運作，自不得解除光纖網路架構設備之合約。
    (十六)、被告所交付原告之貨物，業經原告點收無訛，並於點收後一個多月以後付款
        ，按原告為一具規模與有技術人員之公司，若被告所交付之貨物與訂貨單不
        符，則原告豈肯於收貨一個多月以後付款之理，由此一節，即知原告之主張
        並無理由。且原告當時向被告訂貨，係由其業務負責人葉佳修主持其事，故
        有關該等貨物之訂購狀況及雙方約定之需求，自應以當時主其事者之意見為
        準，茲證人葉佳修非但以書狀表明被告已完全依約交貨，且所交之貨亦符其
        用途，至於產品軟體要升級之事，係因原告自己財務之問題以及作業拖延而
        未能定案，且喪失原廠減價優待之期間，自不得歸咎於被告，故被告並無違
        約可言。
    (十七)、以色列Digital   Scitex於八十八年三月之前所出之非線性剪輯軟體為IM1x
        1.54版，八十八年三月出版IM1x  2.01版，八十八年六月出版IM1x 2.2版，
        至今未再改版，其軟體手冊開會建議客戶自備蘋果電腦一台，影像補提卡Ｔ
        ＲＵＥＶＩＳＩＯＮ  ＴＡＲＧＡ2000ＳＤＸ與ＭＡＤＲＡＳ（多格式訊號
        轉換器）一台，若軟體及電腦與影像補提卡皆具備，統稱為ＳＴＲＡＴＡ
        ＳＰＨＥＲＥ，於八十八年六月，以色列Digital  Scitex售予美商Accom至
        今，而在八十八年六月其所出版之二．二版軟體因原廠未出更新版，故美國
        另一家經銷商私自修玖原廠ＴＲＵＥＶＩＳＩＯＮ之ＴＡＲＧＡ2000子版以
        避免軟體IM1x   2.2版所造成之影像偏移，而另外收費美金三千元，但原廠
        ＴＲＵＥＶＩＳＩＯＮ  ＴＡＲＧＡ2000ＳＤＸ在功能測試上正常，與其他
        家軟體任何版本皆正常，甚至均允許軟體內作影像調整，故原廠嚴重警告，
        若硬體私自更換，則保固合約作廢，須由客戶自行負責風險，連美商Accom
        亦告知此軟體IM1x 2.2之影像偏移，客戶可用舊版來避免此問題，或者跟美
        國ＴＲＵＥＶＩＳＩＯＮ之加州經銷商去購買其私下修改之子卡來解決問題
        ，而此子卡因屬私下修改版，故原廠均供參考，並不作直接銷售，故保固須
        自理。而多格式訊號轉換器，本來就屬獨立操控，因它是個訊號轉換器，作
        為類比與數位影像之間的轉換，只有影像補提卡與軟體才屬遙控操作，業界
        均是統一標準。
    (十八)、被告於八十七年七月交付如附表報價單第七項所示之及時剪接軟體（ＡＶＩ
        Ｄ，ＩＭＡＸ  ＳＴＲＡＴＡ  ＳＰＨＥＲＥ）及第九項至第十二項所示各
        軟體之合法軟體證明文件（包括光碟片、版權證明書、產品保證書等）並安
        裝後，葉佳修又將之交付被告代為保管，故原告電腦內之軟體版本序號與後
        來取回之合法軟體證明文件一致，序號相同，此點在葉佳修出庭時亦有指出
        ，而及時剪接軟體八十八年三月二十日所裝乃IM1x  2.0 Micro Sphere（免
        費升級版），並非供原告試用，而是原告手上有IM1x  2.0  Micro  Sphere
        1.54版，才有八十八年三月的二．０版的升級與八十八年六月份的二．二版
        升級，其實原告若不升級，亦可操作，也不會有影像偏移的問題，但若要用
        八十八年六月份之IM1x二．二版則須另外買非原廠出品之子卡修改版，原廠
        並不保固。另被告並未於八十八年七月十六日下午三時二十分派李宗華至設
        備所在地將合約第六項之ＴＲＵＥＶＩＳＩＯＮ數位ＭＡＤＲＡＳ訊號轉換
        器搬回被告公司測試，而是原告傳真至被告公司要求被告總經理姜志雄蓋章
        傳真回原告公司，然後被告工程師李宗華才在八十八年七月十七日（星期六
        ）上午去搬回設備後，當時被告經檢查才發現原告並未一併交付其連接線無
        法測試，被告緊急通知原告，而原告公司星期六下午已無人在，故葉佳修才
        說星期一，八十八年七月十九日帶同游維德、張哲國與所缺設備來被告公司
        測試，而在當天原告亦在測試完畢後搬回其原設備，並向被告借另一套設備
        作比較，惟至今未歸返。
    (十九)、原告所提原告直至八十八年七月二十九日才決定不買ＳＯＮＩＣ  ＳＯＬＵ
        ＴＩＯＮＳ公司之升級品云云，其實情乃當天會議，原告丙○○董事長有問
        及升級品之報價，其決定不買，被告當場並未被告知，反而原告之職員張哲
        國在當場說ＳＧＩ工作站，往後死活原告自行負責，不會要求被告支援。詎
        在訴訟期間，伊卻一直討論ＳＧＩ工作站。原告之ＳＧＩ工作站是五年前向
        別家所買之設備，ＰＣ是原告自行購置，試問有哪一家公司會對不屬於其銷
        售之產品作保證？原告辦公室有四台ＰＣ，四台蘋果電腦，一台ＳＧＩ工作
        站，則原告所提將原告所有作業平台納入光纖網路系統，那原告所購之五片
        光纖網路卡，豈不是還少四片，光纖集線器也須兩台（一台五孔）。若被告
        不懂光纖網路規劃，又豈能將一模一樣之東西賣給其他客戶，如台北榮民總
        醫院、樺漢科技公司與張烈烈（即泛影公司負責人，住台北市○○○路○段
        三二一號地下一樓），而彼等均操作正常，使用迄今，均無障礙！被告所出
        售者均符業界標準，而且歷經三年市場考驗而不變。退萬步言之，若原告仍
        主張有瑕疵，惟原告並未於被告交貨後六個月內主張瑕疵，自不得主張瑕疵
        。且縱或有之，惟原告所主張者僅為微小之瑕疵，例如其主張介面卡之影像
        問題，乃原升級之問題，本已非原合約之範圍，且該卡被告早已於八十八年
        七─八月間即已取得新卡，惟要交付原告時，原告拒收，則依誠實信用原則
        ，原告亦僅能請求減少價金，而不得請求解除契約，故其請求解除契約，亦
        不合法，且不適當。
    (二十)、被告指錸德科技公司與昇龍公司均是向上一任代理商米迪亞科技公司所購買
        之大金ＤＶＤ編輯軟體，被告之代理權為八十八年五月至八十九年五月底止
        ，此有被告之代理證書可稽，並附上泛影公司張烈烈先生之出貨明細，以供
        鈞院參酌，被告於八十七年六月即出貨給泛影公司，原告之葉佳修先生先去
        張烈烈處參觀過後肯認其性能，才比照張烈烈先生之光纖網路，非線性剪輯
        工作站與硬碟陣列而規劃與採購，其內容一模一樣，泛影公司在八十七年六
        月時已購買ＳＯＮＩＣ  ＳＯＬＵＴＩＯＮ  ＤＶＤ  ＣＲＥＡＴＯＲ全套
        ，原告之葉佳修先生很喜歡整個工作規劃，於是在八十七年七月底，請被告
        代原告向米迪亞科技先購買一套Ac35.1聲音ＳＯＮＩＣ聲音編輯工作站，被
        告將所得佣金全數退回給原告，被告分毫未取，被告在取得代理權之前，所
        有報價均需經過上一任代理商米迪亞科技，但只要有詢問到ＳＯＮＩＣ  Ｓ
        ＯＬＵＴＩＯＮ  ＤＶＤ  ＣＲＥＡＴＯＲ之報價時，都會註明ＤＶＤ  Ｃ
        ＲＥＡＴＯＲ內含ＬＩＧＨＴ  ＳＰＥＥＤ光纖軟體，而光纖網路之硬體規
        劃從八十七年六月至今，均是同樣架構，並無改變，而軟體從八十七年六月
        以後即含有ＬＩＧＨＴ  ＳＰＥＥＤ在ＤＶＤ  ＣＲＥＡＴＯＲ，從ＤＶＤ
        ＣＲＥＡＴＯＲ1.53，2.0，2.01，2.02，2.1，2.11．．．等版本均強調一
        台以上之ＤＶＤ  ＣＲＥＡＴＯＲ工作站即需要用到ＦＩＢＥＲ  ＣＨＡＮ
        ＮＥＬ光纖網路規劃，從錸德科技到昇龍公司均原有大金ＤＶＤ編輯工作站
        ，即使昇龍公司原先還保留大金工作站，但在昇級後，於保持連線半年後，
        也將大金ＳＧＩ淘汰掉，所以被告基於善意，告知原告之副總葉佳修，連線
        沒問題，但大金之ＳＧＩ工作站年代已久，運作速度慢，容易當機，很多新
        的ＤＶＤ功能規格均不能操作，被告在一開始即已向原告說明清楚，ＳＧＩ
        與ＬＩＧＨＴ  ＳＰＥＥＤ軟體可以共存，但ＳＧＩ工作站，原告從八十七
        年至八十八年七月二十九日，已經請衛道科技公司大修過好幾次，原告也在
        八十八年七月二十九日聲明ＳＧＩ工作站死活由其自行負責，原告亦自承其
        並未要求被告為原告維修ＳＧＩ，其自始即明確表示ＳＧＩ必須連線留用，
        被告不敢保證增購百萬元之ＬＩＧＨＴ  ＳＰＥＥＤ軟體後，ＳＧＩ可以使
        用等語，事實上，訴訟之前，被告即已向原告葉佳修報告過，昇級後，與Ｓ
        ＧＩ連線沒問題，但ＳＧＩ０２工作站已停產，大金ＳＧＩ  ＤＶＤ編輯軟
        體亦停止生產，而且在時常當機情況下，軟硬體均需重新安裝，而市面上有
        用大金之客戶百分之九十皆已淘汰不用，故被告僅能向原告葉佳修報告連線
        可以，昇龍公司早在二年前連線ＬＩＧＨＴ  ＳＰＥＥＤ與ＳＧＩ使用，但
        不到半年就因ＳＧＩ太慢，常當機，再加上ＤＶＤ新的編輯功能作不出來，
        而將ＳＧＩ淘汰掉，故從訴訟至今，被告並未說ＳＧＩ工作站不能與ＤＶＤ
          ＣＲＥＡＴＯＲ工作站連線，而是原告一再強調「ＳＧＩ工作站可不可以
        使用」，因事涉電腦軟體之穩定性，在非大金軟體公司與ＳＧＩ公司授權處
        理之下，自然被告不敢保證ＳＧＩ可以使用多久，但連線問題本來在昇級後
        ，即可自然迎刃而解，被告只是據實相告。
  三、證據：提出兩造間有關非線性剪接工作站案之買賣合約書及所附報價單、原告
      之驗收單、八十八年三月九日兩造人員之會議紀錄、兩造間有關光纖網路架構
      案之買賣合約書及所附報價單影本、被告八十八年三月二日覆經綸法律事務所
      之存證信函、原告八十八年七月十六日傳真予被告之文件、原告之員工所簽署
      之暫借清單、原告之員工游維德八十七年八月廿三日致被告傳真函、ＳＯＮＩ
      Ｃ  ＤＶＤ  ＣＲＥＡＴＯＲ有關ＬＩＧＨＴ  ＳＰＥＥＤ之型錄資料、兩造
      間之高速硬碟陣列買賣合約書、被告出售予樺漢公司之設備照片、被告之代禮
      證書、泛影公司張烈烈之出貨明細、被告初售相同產品予客戶之交易資料等件
      為證。
    理      由
一、原告起訴主張其於八十七年七月二十九日向被告訂購被告為其工作環境需求所設
    計規劃之非線性剪接工作站之設備及光纖網路架構之設備，價金各為一百八十三
    萬六千四百五十元、七十萬八千七百五十元，被告於八十七年九月九日及十日雖
    陸續交付非線性剪接工作站設備之部分商品，然最重要之如附表報價單第七項所
    示之及時剪接軟體（ＡＶＩＤ，ＩＭＡＸ  ＳＴＲＡＴＡ  ＳＰＨＥＲＥ）及第
    九項至第十二項所示各軟體之合法軟體證明文件（包括光碟片、版權證明書、產
    品保證書等），被告並未交付，被告亦始終未替原告安裝光纖網路架構設備，因
    被告央求原告融通在驗收前先予付款，被告保證一定使設備完善，達到預定之功
    能，原告乃於八十七年十月三日先付清全部貨款，嗣於八十八年二月二十二日委
    請律師依民法第二百五十四條規定發函催告被告應於文到五日內交付及時剪接軟
    體ＩＭＡＸ  ＳＳ，逾期未履行即解除非線性剪接工作站合約，因被告未依限交
    付，該合約已於八十八年三月一日發生解除之效力；另被告雖交付光纖網路架構
    設備合約所列之光纖網路卡、橋接器、集線器，但因被告當初規劃錯誤，以為上
    述三件設備即可達到以光纖網路聯結五個工作平台之目的與效用，事後被告發現
    尚須其他軟體才能運作，屢經原告催請被告公司候福星安裝未果，致原告完全無
    法使用因買賣所受領之標的物，被告不履行光纖網路架構設備合約之附隨義務即
    安裝上開設備，除有債務不履行之遲延給付外，亦構成不完全給付之情形，且依
    候福星所言縱使安裝ＬＩＧＨＴ  ＳＰＥＥＤ軟體仍無法達到聯結五個平台的預
    定效果，自屬不能補正，原告屢催被告安裝未果，爰委請律師於八十八年二月二
    十二日依民法第二百二十七條第一項、第二百五十四條、第二百二十六條、第二
    百五十六條規定逕行解除契約，又被告就光纖網路設備合約應依民法第三百五十
    四條規定負物之瑕疵擔保責任，亦即被告應擔保該設備於交付原告時，無滅失或
    減少其通常效用或契約預定效用之瑕疵，被告明知無法擔保物之效用，乃迴避拆
    封、安裝，被告自應負前開瑕疵擔保責任，是原告依民法第三百五十九條規定，
    得不經催告，逕行解除契約，為此依民法第二百五十九條第一、二款規定請求被
    告返還價金二百五十四萬五千二百元及自受領時起即八十七年十月三日起算之法
    定遲延利息等語。
二、被告則以伊已於八十七年九月九日及十日交付非線性剪接工作站設備、光纖網路
    架構設備之全部商品予原告，並經原告驗收無誤，原告已於八十七年十月三日付
    清價款，則原告委請律師於八十八年二月二十二日催告伊交付及時剪接軟體，並
    於催告期滿即解除契約之主張，顯與事實不符，至伊嗣於八十八年三月二十日基
    於服務客戶，而無償提供原告ＩＭＡＸ  ＭＳ，並非兩造簽約時約定之買賣標的
    ，亦非如原告所言係伊於解約後試圖說服原告而予補正之及時剪接軟體，原告謂
    其同意於安裝試車後，再作決定是否購買云云，純屬其單方面企圖混淆事實之詞
    ，伊未曾與原告有該等協議；另原告祇向伊購買光纖網路架構之硬體設備，並未
    購買光纖網路軟體，倘原告購買跨平台軟體ＬＩＧＨＴ  ＳＰＥＥＤ裝置以後即
    可使用光纖網路，伊並未出售原告不能使用之光纖網路硬體設備，原告既未向伊
    購買該軟體，且未裝置該軟體，致該硬體無法操作，非關光纖網路架構設備瑕疵
    之問題，又原告之ＳＧＩ工作站是五年前向別家所買之設備，ＰＣ是原告自行購
    置，伊對不屬於所銷售之產品作自不敢作保證，況原告辦公室有四台ＰＣ，四台
    蘋果電腦，一台ＳＧＩ工作站，倘原告將其所有作業平台納入光纖網路系統，則
    原告所購之五片光纖網路卡，豈非尚少四片？尤其伊將同樣之光纖網路架構設備
    產品出售予台北榮民總醫院、樺漢科技公司及泛影公司負責人張烈烈等客戶，渠
    等均操作使用迄今，均正常無礙，顯見伊出售予原告之光纖網路架構設備並無瑕
    疵可言，伊於訴訟前曾向原告公司之葉佳修說明，ＬＩＧＨＴ  ＳＰＥＥＤ軟體
    昇級後，與ＳＧＩ連線沒問題，但ＳＧＩ工作站已停產，大金ＳＧＩ  ＤＶＤ編
    輯軟體亦停止生產，且在時常當機情況下，軟硬體均需重新安裝，市面上有用大
    金之客戶百分之九十皆已淘汰不用，如昇龍公司早在二年前連線ＬＩＧＨＴ  Ｓ
    ＰＥＥＤ與ＳＧＩ使用，但不到半年就因ＳＧＩ太慢，常當機，再加上ＤＶＤ新
    的編輯功能作不出來，而將ＳＧＩ淘汰掉。退萬步言之，若原告仍主張光纖網路
    架構之設備有瑕疵，惟因原告並未於伊交貨後六個月內主張瑕疵，自不得行使此
    權利；縱令光纖網路架構之設備有瑕疵，惟原告所主張者僅為微小之瑕疵，例如
    其主張介面卡之影像問題，乃原升級之問題，本已非原合約之範圍，且該卡被告
    早已於八十八年七、八月間即已取得新卡，惟要交付原告時，原告拒收，則依誠
    實信用原則，原告亦僅能請求減少價金，而不得請求解除契約，故其請求解除契
    約，亦不合法，且不適當，是故原告起訴請求伊返還價金，顯無理由等語，資為
    抗辯。
三、本件原告主張其於八十七年七月二十九日向被告訂購非線性剪接工作站之設備及
    光纖網路架構之設備，價金各為一百八十三萬六千四百五十元、七十萬八千七百
    五十元，其已於八十七年十月三日付清全部貨款之事實，業據其提出買賣合約書
    一份為證，並經被告自認無誤，應堪信為真實。
四、原告復主張被告於八十七年九月九日、十日僅陸續交付非線性剪接工作站設備之
    部分商品，最重要之如附表報價單第七項所示之及時剪接軟體ＩＭＡＸ  ＳＳ及
    第九項至第十二項所示各軟體之合法軟體證明文件（包括光碟片、版權證明書、
    產品保證書等），被告並未交付之事實，則為被告所否認，經查：依原告於八十
    七年九月九日、十日出具之驗收單上記載，被告似已交付非線性剪接工作站設備
    之全部產品予原告，並經原告公司陳善楨、葉佳修驗收無誤，惟證人陳善楨到庭
    結證稱：被告僅有交付部分貨品，並非如驗收單上所寫全部到貨，原告為了方便
    被告請款始如此寫，當時就知道被告所送交之產品無法運作，驗收單上所載「品
    格允收」欄非其所勾，驗收項目中、英文字亦非其所寫，被告並沒有交付及時剪
    接軟體，而是用其他代替品安裝測試等語（見八十八年十二月九日言詞辯論筆錄
    ），證人葉佳修並到庭結證稱：其有看過驗收單，被告產品有瑕疵，驗收單除了
    及時剪接軟體是我禁止收被告才未交付，因為經原廠證明不堪使用，應該由原廠
    負責，被告買的及時剪接軟體就是拼裝貨，價格比較便宜，但有要求被告保證整
    套軟體可以使用，大家都知道其禁止收受及時剪接軟體之事，但原告還是支付及
    時剪接軟體之價金等語明確（見同上筆錄），並於其所提書面說明狀表明：「本
    人所謂：缺件驗收。實係規劃『非線性剪接』系統其中唯一單件軟體。交貨斯時
    最高階全數位版初初發表，猶在測試，迄今仍有瑕疵，．．．故有對被告便宜行
    事實係對原告保障權益之報准行為考量．．．」等語；證人王連興亦到庭結證稱
    ：其有參加八十八年三月九日之會議，當時是原告找其去瞭解麥金塔ＳＯＮＩＣ
      ＳＯＬＵＴＩＯＮ及非線性剪輯系統，原告公司有說被告沒有拿非線性剪輯軟
    體予伊，被告候福星說怕軟體會流出去，故軟體不能交給原告，候福星並說要他
    親自去安裝，候福星於三月九日以後有去裝非線性剪輯軟體，裝設時沒有當場驗
    收，待晚上試驗時，發現訊號轉接處理設備原應可以遙控，但候福星所裝設之軟
    體，祇能用手控，不能遙控，而且聲音不能剪接，候福星說原告買的這一套軟體
    搭配硬體不能剪接出聲音，要到葉佳修之工作室去搭配，其認為候福星交付之軟
    體與硬體相容性有問題，遂另找民陞公司，候福星後來說原告沒有一整套買，是
    分開買，所以軟體與硬體不相容，硬體補捉卡不能用，要另買新卡，候福星交付
    之ＭＩＣＲＯ  ＳＰＨＥＲＥ、ＰＲＥＷＩＥＶＥ和合約不同，就軟體搭配硬體
    沒有辦法剪輯出聲音，還須要利用其他硬體設備，這套非線性剪輯系統就是不能
    用，根本不能驗收等語（見八十九年二月十七日言詞辯論筆錄）；證人游維德證
    述稱其有參加八十八年三月九日之會議，被告當天始交付及時剪接軟體證明文件
    ，但當天還是沒交付及時剪接軟體等語明確（見八十九年三月十六日言詞辯論筆
    錄）；參以兩造八十八年三月九日會議紀錄結論欄載明「1.非線性剪輯系統Ａ．
    報價單中軟體文件第九、十、十一、十二鶴鳴公司（被告）已交友元光碟（原告
    ）。Ｂ．尚欠ＩＭＡＸ  ２．０版（及時剪接軟體），侯總福星要求友元光碟西
    元九九年三月二十日配合到機器所在地酷伯公司（原告之子公司）裝設ＩＮＳＴ
    ＡＬＬ  ＩＭＡＸ  ２．０版無誤，鶴鳴公司負責在當日將此整套剪輯系統功能
    全面上線。」等情，足證被告於八十七年九月九日、十日確未交付如附表報價單
    第七項所示之及時剪接軟體ＩＭＡＸ  ＳＳ及第九項至第十二項所示各軟體之合
    法軟體證明文件（包括光碟片、版權證明書、產品保證書等）予原告，被告徒以
    記載不實之驗收單及原告已付清價款等情事辯稱伊已交付非線性剪接工作站設備
    全部產品予原告云云，自不足採。
五、按債務人非依債務本旨實行提出給付者，不生提出之效力，民法第二百三十五條
    前段定有明文。本件被告於八十七年九月九日、十日交付予原告之非線性剪接工
    作站設備產品中之及時剪接軟體因有瑕疵遭原告葉佳修拒收之事實，已如前述，
    葉佳修並於八十八年六月七日致原告法定代理人之存證信函表明「Ｂ．非線性剪
    接機組，緣國外原廠併購，與委任廠商在影製王課長及工程師張哲國，臨場點交
    初驗後，操作上仍有間或問題，．．．就此本人業已正式以存證信函方式剋期要
    求對方（被告）負責」等語，而證人葉佳修於八十八年六月七日致被告公司候福
    星之存證信函（見原證十）已表明原告向被告所購買之非線性剪接器材迄今無法
    正常上線生產，招致原告生產損失，催請被告履行應有之維修保固至確認正常上
    線生產之法定正式驗收程序，顯見被告當時並未依債務本旨提出及時剪接軟體予
    原告，依上開說明，自不生提出之效力，準此，被告自應交付及時剪接軟體ＩＭ
    ＡＸ  ＳＳ而未交付之時起即負遲延責任（民法第二百二十九條第一項規定參照
    ）；迨於八十八年二月二十二日原告委請律師發函催告被告於五日內交付及時剪
    接軟體ＩＭＡＸ  ＳＳ，逾期未履行即解除非線性剪接工作站合約之事實，既為
    被告所不爭執，則原告依民法第二百五十四條規定以被告遲延給付，經其定相當
    期限催告履行未果即解除非線性剪接工作站合約，自屬於法有據，是以非線性剪
    接工作站合約已於八十八年三月一日發生解除之效力。嗣被告為解決及時剪接軟
    體ＩＭＡＸ  ＳＳ未交付及如附表報價單第九項至第十二項所示各軟體之合法軟
    體證明文件（包括光碟片、版權證明書、產品保證書等）等問題而與原告所召開
    之補救措施會議，均不礙原告已為解約之效力，況被告嗣後所安裝之軟體亦非該
    合約報價單所載之及時剪接軟體ＩＭＡＸ  ＳＳ，而係ＩＭＡＸ  ＭＳ，且未經
    原告驗收合格，迭據證人陳善楨、王連興證述無訛，證人即原告之副工程師游維
    德並證述：八十八年三月下旬被告有去安裝及時剪接軟體，安裝時張哲國、王連
    興有在場，但沒有時間當場操作，另約三天後驗收，三天後被告並沒來，亦不承
    認軟體不能用有瑕疵，出現之瑕疵是影像偏移，聲音不能和影像同時剪接，被告
    有說要送回去修改，被告安裝之軟體是代用軟體ＩＭＡＸ  ＭＳ，並不是契約所
    講之ＩＭＡＸ  ＳＳ，被告公司之陳志強、孫智倫將數位剪接卡（ＳＤＸ卡）拆
    回去之後，沒還原告，被告拿ＲＴＸ卡代替ＳＤＸ卡，被告說ＳＤＸ卡要送回美
    國修，並將非線性剪接工作站之主機及訊號轉換器取回測試ＳＤＸ卡，還說當天
    可以給測試報告，但卻沒有給原告，嗣後有還該主機及訊號轉換器，至ＲＴＸ卡
    非原告訂購之產品，故未使用等語明確（見八十九年三月十六日言詞辯論筆錄）
    ，被告公司之代理人候福星亦自承其出售予原告之產品是拼裝貨，是經由美國原
    廠購買，非透過台灣代理商購買（見八十九年二月十七日言詞辯論筆錄），被告
    於八十八年七月份有將非線性剪接工作站之主機及訊號器搬回去測試ＳＤＸ卡影
    像偏移之情形，三天後原告之職員就搬回去，當場測試結果，訊號轉接盒沒有問
    題，ＳＤＸ卡子卡有問題，送ＳＤＸ卡到美國檢修，但美方寄錯了，檢修結果子
    卡沒有問題，但為配合軟體升級，需要換新子卡，簽約時不知道有這些事等語（
    見八十九年三月十六日言詞辯論筆錄），原告復自認「目前軟體還沒送交原告公
    司」等語無誤（見八十九年五月二十五日言詞辯論筆錄），益證被告迄未交付及
    時剪接軟體ＩＭＡＸ  ＳＳ予原告，原告據以解約，洵無不合。
六、另原告主張被告始終未替其安裝光纖網路架構設備之事實，業據提出未拆封或安
    裝之光纖網路卡、光纖橋接器及光纖集線器照片等件為證，並為被告所不爭，應
    堪採信，茲所應審究者，乃被告是否負有安裝光纖網路架構設備及使其運作之義
    務。經查：
  (一)、被告在原告表明仍要保留ＳＧＩ工作平台之前題下，為原告規劃光纖網路架構
      之設備，並出售光纖網路架構產品予原告，自應保證伊所出售之產品可達到以
      光纖網路聯結五個工作平台，包括ＳＧＩ、個人電腦ＰＣ、麥金塔ＳＯＮＩＣ
        ＳＯＬＵＴＩＯＮ  ＤＶＤ影像壓縮機、麥金塔ＳＯＮＩＣ  ＳＯＬＵＴＩ
      ＯＮ  ＤＶＤ聲音壓縮機及向被告新購之非線性剪接工作站五個平台，此亦為
      被告公司之候福星規劃原告須購買五片光纖網路卡之緣由，可見倘其中一個工
      作平台無法連線，即無法達到光纖網路架構合約預定之效用。
  (二)、又科技專業物品應由出賣人為買受人安裝，此乃買賣關係發展過程中出賣人為
      輔助買受人實現債權所產生之附隨義務。依八十八年三月九日會議紀錄結論欄
      記載「2.光纖網路：Ａ．鶴鳴（被告）為美國ＳＯＮＩＣ  ＳＯＬＵＴＩＯＮ
      在台北代理商，負責將ＳＯＮＩＣ  ＳＯＬＵＴＩＯＮ訊息ＰＡＳＳ給友元光
      碟（原告）。Ｂ．光纖網路能連結兩台ＭＡＣ９６００，一台非線性剪輯之功
      能，在四月九日完成之動作，屆時鶴鳴公司會由候福星到酷伯公司（機器所在
      地）架設完整（友元光碟需提供ＬＩＧＨＴ  ＳＰＥＥＤ軟體）。」，可知被
      告迄至八十八年三月九日尚未為原告架設光纖網路設備，預定同年四月九日始
      架設光纖網路設備以使光纖網路具有連結兩台ＭＡＣ９６００，一台非線性剪
      輯之功能，並要求原告須配合提供ＬＩＧＨＴ  ＳＰＥＥＤ軟體，惟原告在購
      買光纖網路架構設備時，被告公司之候福星並未告知光纖網路架構設備須另購
      ＬＩＧＨＴ  ＳＰＥＥＤ軟體或ＳＯＮＩＣ  ＳＯＬＵＴＩＯＮ升級品始能運
      作，業據證人陳善楨、張哲國證述在卷（見八十八年十二月九日言詞辯論筆錄
      ），證人張哲國並於同日證述其於八十八年三月九日開會時始知悉要另購ＬＩ
      ＧＨＴ  ＳＰＥＥＤ軟體（ＳＯＮＩＣ  ＳＯＬＵＴＩＯＮ升級品）始能使用
      光纖網路架構設備等語，另證人葉佳修亦結證稱ＬＩＧＨＴ  ＳＰＥＥＤ軟體
      不需購買，是附在ＳＯＮＩＣ  ＳＯＬＵＴＩＯＮ，其在八十八年八月份有看
      過其操作，但不能在一個硬碟內操作，因為原告沒有買ＳＯＮＩＣ  ＳＯＬＵ
      ＴＩＯＮ升級品，故無法裝設光纖網路設備，原告祇要買ＳＯＮＩＣ  ＳＯＬ
      ＵＴＩＯＮ升級品即可解決問題，原告雖購買光纖網路架構設備，但其他配備
      沒有裝設，所有還沒有使用，原告本身有二套ＳＯＮＩＣ  ＳＯＬＵＴＩＯＮ
      影像聲音壓縮機，故蔡採購光纖網路架構設備時未寫要買ＳＯＮＩＣ  ＳＯＬ
      ＵＴＩＯＮ，當時ＳＯＮＩＣ  ＳＯＬＵＴＩＯＮ並沒有升級品等語明確（見
      同上筆錄），參以證人王連興所述候福星有說八十八年四月份先將光纖網路設
      備裝設好，被告應建義原告不要太早買光纖網路架構設備，因當時ＳＯＮＩＣ
        ＳＯＬＵＴＩＯＮ未開發完整等語（見八十九年二月十七日言詞辯論筆錄）
      ，可見被告公司之候福星在為原告規劃光纖網路架構設備時，不知單有光纖網
      路卡、橋接器、集線器根本無法連接五個平台，必須另有ＬＩＧＨＴ  ＳＰＥ
      ＥＤ軟體才可運作。
  (三)、另證人游維德證述稱八十八年七月二十九日，被告公司之候福星不敢保證ＬＩ
      ＧＨＴ  ＳＰＥＥＤ軟體可使光纖網路聯絡ＳＧＩ五個工作平台，ＳＧＩ是硬
      體，雖候福星說要買ＳＯＮＩＣ  ＳＯＬＵＴＩＯＮ升級品，但不能保證光纖
      網路可以使用，故原告不願再購買，候福星亦不願來檢修工作站及光纖網路設
      備，ＳＧＩ雖已停產，但原告向被告購買光纖網路架構設備後，ＳＧＩ還有人
      在維修等語（見八十九年三月十六日言詞辯論筆錄），證人張哲國並證述稱其
      不知道候福星規劃五個工作平台，沒有把ＳＧＩ工作平台規劃好，其自始即未
      要將ＳＧＩ硬體剔除，因為其知道ＳＯＮＩＣ  ＳＯＬＵＴＩＯＮ之編輯軟體
      不穩定，原告不願買ＳＯＮＩＣ  ＳＯＬＵＴＩＯＮ升級品，被告雖派員前來
      ，並無法解決問題，亦不願維修等語綦詳（見同上筆錄），被告之候福星亦自
      認「我在規劃光纖網路架構設備時就知道原告使用ＳＧＩ，光纖網路橋接器，
      我有鋪設線路但沒有安裝光纖網路卡讓他運作，我是賣硬體之後，原告還要再
      買升級品ＳＯＮＩＣ  ＳＯＬＵＴＩＯＮ才可運作。」等語（見八十九年六月
      二十二日言詞辯論筆錄），可知被告規劃光纖網路架構設備有瑕疵無法達到契
      約之預定效用，況被告亦無法保證ＳＯＮＩＣＳＯＬＵＴＩＯＮ升級品升級後
      ，能夠使原告位居最重要的ＤＶＤ整合編輯工作平台的ＳＧＩ（為ＤＡＩＫＩ
      Ｎ公司產品）在ＬＩＧＨＴ  ＳＰＥＥＤ軟體運作下，與ＤＶＤ  ＣＲＥＡＴ
      ＯＲ  一．０升級版配合無間及與其他平台連線整合，原告自無義務再添購無
      用之ＬＩＧＨＴ  ＳＰＥＥＤ軟體。
  (四)、被告另辯稱其在與原告簽約之後一個月左右售予樺漢公司一套與原告一模一樣
      的光纖網路設備，均可正常運作云云。然查被告既當庭承認樺漢公司、榮總公
      司都不是使用ＳＧＩ工作平台（見八十九年六月二十二日言詞辯論筆錄），其
      合約需求當與原告不同；且依樺漢公司登記資料顯示，該公司係八十八年七月
      十二日始經核准設立，被告自無從於八十七年八月即為樺漢公司安裝光纖網路
      設備，尤其樺漢乃新公司，原無使用ＳＧＩ工作平台，更無ＬＩＧＨＴ  ＳＰ
      ＥＥＤ與ＳＧＩ是否相容之問題，被告復辯稱樺漢公司之母公司盤英公司，於
      八十四年設立，但既非盤英公司向被告購買光纖網路設備，此事與盤英公司自
      屬無涉，倘被告有出售同於原告所購之光纖網路架構設備予樺漢公司及泛影公
      司，應提出渠等之買賣合約為佐證，惟依被告所提出之訂購確認單觀之，被告
      係在八十七年六月出售ＤＶＤ  ＣＲＥＡＴＯＲ  二．０版予泛影公司，然依
      ＳＯＮＩＣ  ＳＯＬＵＴＩＯＮ之ＫＩＲＫ  ＰＡＵＬＳＥＮ先生回函顯示，
      ＤＶＤ  ＣＲＥＡＴＯＲ  二．０版在八十八年十月十日回函之時尚未上市，
      被告自不可能於八十七年六月即交付二．０版與泛影公司，況該報價單上全無
      ＤＶＤ  ＣＲＥＡＴＯＲ內含ＬＩＧＨＴ  ＳＰＥＥＤ之文字，由此可證被告
      所提之證據應與本案無關；又以被告提出泛影公司之訂貨確認單及出貨單上並
      無載明製表日期，應係被告以電腦自行製作，既經原告所否認，被告復未舉證
      以實其說，該等私文書尚難遽採，況泛影張先生係購買ＳＯＮＩＣ  ＳＯＬＵ
      ＴＩＯＮＳ之全套編輯軟體及硬體，應無ＳＧＩ編輯軟體相容之問題，要與本
      件無涉。另被告稱錸德公司四年前向生隆公司購買七台ＳＯＮＩＣ  ＳＯＬＵ
      ＴＩＯＮＳ工作站，亦無問題。被告並非生隆公司及錸德公司，亦難為有利於
      被告之認定。
  (五)、是故被告自八十七年九月間交付光纖網路架構設備產品予原告後，迄未為原告
      拆封安裝，被告因規劃錯誤且迄未為原告架設光纖網路設備，即已構成債務不
      履行，且被告有可歸責性。
七、次按因可歸責於債務人之事由，致為不完全給付者，債權人得依關於給付遲延或
    給付不能之規定行使其權利，民法第二百二十七條第一項定有明文。本件被告因
    規劃錯誤致所交付予原告之光纖網路設備無法與原告原有之工作平台連結，且被
    告迄未為原告架設光纖網路設備，致原告無法使用該設備，顯屬可歸責於被告之
    事由，致為不完全給付，依上開規定，原告自可依民法第二百二十六條、第二百
    五十六條規定，逕行解除契約。是故原告於八十八年二月二十二日委請律師致函
    被告解除光纖網路架構設備合約，洵屬合法有據。
八、綜上所述，原告主張系爭非線性剪接工作站、光纖網路架構設備合約已經解除，
    為可採信。被告前揭所辯，均不可採，從而，原告依民法第二百五十九條第一、
    二款規定請求被告返還價金二百五十四萬五千二百元（非線性剪接工作站之設備
    、光纖網路架構之設備之價金各為一百八十三萬六千四百五十元、七十萬八千七
    百五十元），及自受領時起即八十七年十月三日起至清償日止，按年利率百分之
    五計算之利息，為有理由，應予准許。因本案事證已臻明確，兩造其餘主張陳述
    及所提之證據，均與本件判決結果無涉，毋庸再予審酌，附此敘明。
九、假執行之宣告：兩造陳明願供擔保請為宣告假執行或免為假執行，經核均與規定
    相符，爰分別酌定相當之擔保金額予以宣告。
十、結論：本件原告之訴為有理由，依民事訴訟法第七十八條、第三百九十條第二項
    、第三百九十二條，判決如主文。
中      華      民      國    八十九    年        八      月   三十一   日
                                    民事第四庭法      官  張競文
右為正本係照原本作成
如對本判決上訴，須於判決送達後廿日內向本院提出上訴狀
中      華      民      國    八十九    年        九      月    一      日
                                              法院書記官  楊翠明


司法院資訊處製作；財團法人民間司法改革基金會備份。
